【裁判字號】    88,婚,777
【裁判日期】    890720
【裁判案由】    離婚
【裁判全文】
臺灣新北地方法院 裁判書 -- 民事類
【裁判字號】 88,婚,777
【裁判日期】 890720
【裁判案由】 離婚
【裁判全文】
臺灣板橋地方法院民事判決  八十八年度婚字第七七七號
    原      告  甲○○    
    即反訴被告
    被      告  乙○○      住台北市○○街○○巷○○弄○○號○○樓
    即反訴原告
    訴訟代理人  辜郁雯律師
                尤伯祥律師  
右當事人間請求離婚事件，本院判決如左：
    主    文
原告之訴駁回。
訴訟費用由原告負擔。
准反訴原告與反訴被告離婚。
兩造所生之子丙○○（民國○○年○○月○○日生）、女丁○○（民國○○年○○月○○日）權利、義務之行使、負擔，由反訴原告任之。
反訴被告應給付反訴原告新台幣伍拾萬元。
反訴被告應將門牌號碼台北縣中和市○○路○○號○○樓之房屋遷讓返還反訴原告。
反訴被告應將門牌號碼台北縣新店市○○街○○巷○○號○○樓之房屋所有權狀返還
反訴原告。
反訴被告應自民國八十七年三月二十八日起，至兩造之子女丙○○、丁○○成年為止
，於每月一日以前，按月對反訴原告各給付丙○○及丁○○之扶養費用各新台幣壹萬
元，分期給付遲誤一期履行者，其後之期間視為亦已到期。
反訴原告其餘之訴駁回。
反訴訴訟費用由反訴被告負擔百分之九十，餘由反訴原告負擔。
本判決第五項、第六項、第七項，於反訴原告以新台幣壹拾柒萬元、玖拾貳萬元、柒
佰伍拾元預供擔保後，得假執行。
本判決第八項得假執行。
反訴原告其餘假執行之聲請駁回。
    事  實
甲、原告方面：
  壹、聲明：
    一、本訴部分：
      （一）請准原告與被告離婚。
      （二）兩造所生之子丙○○（民國○○年○○月○○日生）、女丁○○（民國○○年○○月○○日）權利、義務之行使、負擔，由原告任之。
    二、反訴部分：
      請求駁回反訴原告之訴。
  貳、陳述：
    一、本訴部分：
      （一）按離婚之訴，專屬夫妻之住所地之法院管轄，民事訴訟法第五百六十八
            條第一項定有明文。本件原告設籍於台北縣中和市○○路○○巷○○
            弄○○號，依上開規定，鈞院對本件訴訟有管轄權。
      （二）兩造間有民法第一千零五十二條第二項規定難以維持婚姻之重大事由：
          １．緣原告與被告於民國七十年十二月二十九日結婚，七十一年六月二十
              三日辦理戶籍登記，育有一子一女，八十一年原告開始創業，八十三
              年因經營不善，結束所經營之事業，然因創業失敗而背負龐大債務，
              被告即因財產及公司財務問題發生爭執，尤有甚者，被告將台北縣中
              和市○○路○○巷○○弄○○號住處門鎖更換，並僱用中和市賓士保
              全公司全日看守，不讓原告回家，使得原告有家歸不得，流落在外，
              雙方在無法溝通之情況下終告感情破裂，最為甚者，被告指責原告生
              意失敗乙事，為求自保，乾脆侵占原告所創立之○○資訊股份有限公
              司（下稱○○公司）的資產，將○○公司的登記與稅務相關資料帶回
              住處藏匿，原告於八十七年六月十七日返回住處時，被告不讓原告進
              其房間，因而發生爭執，原告即遭被告傷害，翌日（八十七年六月十
              八日）被告復教唆其胞弟戊○○以名義股東之身分控告原告偽造文書
              與業務侵占等罪名，原告於八十七年七月十九日返家，由於原告與被
              告有上開訴訟關係，被告不讓原告進入家門，請警察幫忙始得進入，
              俟原告進入之後被告再度傷害原告，又產生另一起傷害訴訟。之後，
              被告又衍生背信、偽造文書、清償借款等多起官司，被告之不法行為
              與訴訟關係，使得婚姻破裂，夫妻已無共同生活之實質，爰依民法第
              一千零五十二條第二項規定：「有前項以外之重大事由，難以維持婚
              姻者，夫妻之一方得請求離婚」訴請判決離婚。（最高法院八十六年
              度台上字第六Ｏ六號判決參照）。
          ２．查○○公司所購置之台北縣中和市○○路○○號○○樓房地，從○○
              公司創立之營業所至今皆為○○公司使用，被告意圖不法利益，將該
              公司財產侵占入己，損及全體股東之權益，公司之股東悉為原告之至
              親好友，被告如此為人處事及貪婪性格，原告實已難與之相處。
          ３．婚姻係以夫妻之共同生活為目的，配偶應互相協力保持其共同生活之
              圓滿及幸福，因此夫妻應相互尊重以增進情感之和諧，此為維繫婚姻
              所必要。故夫妻一方行為，凡有礙於他方之人格尊嚴，致難以維持婚
              姻者，自得請求離婚。本件被告除傷害原告外，尚因多起訴訟對簿公
              堂，原告人格尊嚴蕩然無存，而兩造官司纏身，於法院審理期間，針
              鋒相對，相互攻擊，顯見兩造夫妻情愛已失，無法繼續，若仍強求維
              持婚姻之名，而無婚姻之實，不僅無法改善兩造之關係，徒增兩造衝
              突加遽，爰依民法第一千零五十二條第二項規定請求裁判離婚。
      （三）原告受有被告不堪同居之虐待，亦得依民法第一千零五十二條第一項第
            三款規定訴請離婚：
            按所謂不堪同居之虐待，係指予以身體上或精神上不可忍受之痛苦，致
              不堪繼續同居者而言。原告所受身體上之虐待係來自被告為興訟之便
              不讓原告返回兩造共同居住處，於八十七年七月十九日在共同居住處
              被告進而傷害原告；原告所受精神上之虐待則來自被告長期之言語尖
              酸苛薄，疑神疑鬼，自八十二年創業期間即開始誣稱原告與人通姦，
              爭執不斷，事業無法繼續，於八十三年底結束原告所創設的○○公司
              ，回○○集團之○○股份有限公司就職後，被告又誣稱原告與訴外人
              己○○同居，且散佈此一謠言至原告親友間，更寫信給原告公司之高
              級長官，同事長官側目、竊竊私語，原告因此遭降職處分，被告尚於
              共同居住處僱用保全公司看守，讓原告不得其門而入，只好於離共同
              居住所約一百公尺處之中和市○○路○○號○○樓一人獨居，被告受
              有重大侮辱，解釋上可謂受有虐待。
      （四）綜據上述，基於被告如下行徑，原告與被告已無互愛之基礎，亦無重修
            舊好之可能，破鏡難以重圓，請  鈞院依法判准兩造離婚：
          １．被告於原告經商失敗，背負鉅大債務後，非但不能原諒原告，且侵占
              公司股東財產。
          ２．不讓原告回家，原告一回家即動手傷害、毆打原告，並口出惡言。
          ３．疑神疑鬼，向原告公司長官同事及親友散佈原告外遇之不實言論，致
              原告遭公司降職外放，公司之數名女職員因之離職。
          ４．對原告至愛之子丙○○、女丁○○洗腦、破壞原告名譽形象，不讓原
              告與之見面，致原告之子女現今仇視原告。
          ５．被告不斷興訟，欲令原告繫於囹圄，以逞其貪婪自私之目的。
          ６．迷信鬼神，於原告出入及睡覺之處張貼「符咒」，令原告不勝其擾，
              忍無可忍。
      （五）兩造共同撫育之子丙○○、女丁○○二人已將屆成年之際，期望有較健
            康的心理教育，原告曾任教於中正理工學院暨淡江大學，具備有教育部
            講師資格，對小孩之成長助益較大，子女二人監護權交由原告監護對子
            女之身心亦較為健康。  
      （六）對被告抗辯之陳述：
          １．查原告與訴外人己○○僅於八十六年間曾任職○○○公司，但己○○履
              遭被告電話騷擾，八十七年二月間即辭去○○○工作，並無被告所指
              稱與原告外遇或同居之事實，被告生性多疑，善於羅織故事，除了誣
              稱原告與人通姦外，尚製造原告與顧主○○○公司之糾紛，於答辯狀
              稱：「查原告於八十二年離開○○○自行成立○○公司，後因智慧財
              產權問題與○○○發生糾紛，後於八十三年和解，條件是原告回○○○   
              工作。」○○○與原告之主顧關係良好，並無被告所指稱之上開糾
              紛。
          ２．又查，被告於八十七年六月十七日及同年七月十九日兩度傷害原告，
              但是被告傷人之後，必到派出所報案並提出告訴，被告竟然顛倒是非
              反稱：原告執此驗傷單提出告訴，欲迫被告與其離婚云云，顯不實在
              。
          ３．被告於八十七年七月十九日率先挑起傷害訴訟，並聘僱律師於書狀上
              一再指稱原告與人同居，此被告誣其夫與人通姦之一。被告不斷散播
              原告有外遇的謠言於親友間，並向原告之大哥謊稱原告之外遇對象已
              有身孕，被告誣其夫與人通姦之二。夏天之季，原告與女性同事於景
              美夜市吃一碗冰，被告即透過民間徵信社之網路系統趕到現場，被告
              與其妹巳○○，及被告同事三人亦買三碗冰於同一冰攤上飲用，巳○○
              於八十八年十二月十四日出庭作證，以此吃冰行為，指稱原告外遇
              ，被告誣其夫與人通姦之三。原告接送日本女客人返回其台灣兄嫂住
              處之際，接獲被告之呼叫器呼叫，繞道一同接兩造之子丙○○下課，
              丙○○向其母親稱有一女子同車，被告即叫丙○○出庭指稱此女子與
              外遇有關，被告誣其夫與人通姦之四。被告於本件主張外遇與通姦殊
              無二致，並請求慰撫金，被告誣其夫與人通姦之五。按夫妻之一方受
              他方之重大侮辱，如夫誣稱其妻與人通姦，使之感受精神上之痛苦致
              不堪繼續同居者，不得謂非按民法第一千零五十二條第一項第三款之
              不堪同居之虐待（二十三年度上字第六七八號判例參照）。
           ４．證人庚○○之證詞矛盾甚多，不足採信：
              查證人庚○○（下稱庚○○）到庭證稱見原告與己○○吃冰，被告與庚○○一群人一起湊到夜市該冰攤吃冰，然卻窺視原告與己○○於大雨天
              坐在車上，被告與庚○○之男友不敢動聲色云云，顯係庚○○自己編造
              出來或是看錯人，原告未曾遇上此事亦不知此事，吃冰之事僅是同事間
              一般社交活動，被告將此事與通姦劃上等號，不足採信。
    二、反訴部分：
      （一）反訴原告自從有了外遇之後，行為異常、脾氣暴躁：
          查，反訴被告與反訴原告於民國七十年結婚，但從七十九年後反訴原告就
          嫌反訴被告生活沒格調，與銀行同事發生不正常關係，反訴原告於其雜記
          本記載：「只要真誠的相愛，那管年齡多少？」又稱：「我終無法好好發
          洩而導致週六整個人暴躁不安，小孩先生何辜，又大可不必呢！」又於日
          記上記載：「放假的日子將是我最痛苦的日子，想把情寄託於山水，忘卻
          於風雲之間，沒想卻更加思念他，站在海邊真想大聲吶喊辛○○、辛○○
          我想你、我思念你．．．．」，反訴原告之外遇行為昭然若揭，且有了外
          遇之後，脾氣變得非常暴躁，反訴被告與兩造之小孩常遭無妄之災。
      （二）反訴原告為不法利益，尋找理由：
          次查，反訴原告趁反訴被告創業失利之際，為求自保竟然謊報房地所有權
          狀遺失並申請補發，並教唆其弟戊○○控告反訴被告「偽造文書與業務侵
          占」，然後將反訴被告所創設之○○公司的稅務資料帶回兩造住處藏匿，
          且一再謊稱：「反訴被告有外遇而搬離住所」，事實不然，原告在有家歸
          不得的狀況之下，只好暫住○○公司的辦公場所，靠一支電湯匙渡過三個
          寒冬，反訴原告如此惡劣之行為，無論主、客觀皆不能稱反訴被告遺棄這
          個家，更何況堅持要離婚的又是反訴原告，其間之問題即是因反訴原告欲
          取得更多的財務，始要擺脫這個家，於庭上稱其有經濟能力照顧小孩，是
          為了爭監護權；又於反訴主張請求贍養費及小孩子生活費，實在還是為了
          錢。
      （三）反訴原告主張反訴被告應將台北縣中和市○○路○○號○○樓房屋遷讓
          返還予反訴原告為無理由，蓋此反訴部份所有權尚在台灣高等法院審理（
          八十八年度上易字第三三二一號）中，亦有附民繫屬中，應依高院的刑事
          及民事的判決。
      （四）反訴原告主張反訴被告應將台北縣新店市○○街○○巷○○號房屋所有
          權狀返還予反訴原告為無理由，蓋此反訴部份因反訴原告涉嫌偽造文書（
          不動產所有權狀），反訴原告為台北地方法起訴而併入八十八年度上易字
          第三三二一號審理中，反訴此一部份應依高院的刑事及民事的判決。
      （五）反訴原告主張反訴被告應賠償反訴原告新台幣壹佰萬元，為無理由。蓋
          反訴原告若有權利上或精神上的損失，應依民事訴訟法另提訴訟案件，讓
          被告的一方有反訴的機會，否則喪失法律的公平原則。
      （六）反訴原告主張反訴被告應自八十七年三月二十八日起，按月於每月一日
          給付兩造子女丙○○及丁○○扶養費用二萬元至各自成年之日止，亦無理
          由。蓋此「自八十七年三月二十八日起」云云，乃信口開河，毫無依據。
          反訴原告於本訴中先後稱「原告於八十七年三月二十八日自行遷離設於中
          和市○○路○○巷○○弄○○號○○樓之夫妻共同住所，其後即未曾返家過
          夜」、「於八十七年七、八月間即有兩次周末未回家睡覺的記錄」，前後
          矛盾。且反訴原告貪心不知足，將兩造共同財產（台北縣新店市○○街○○ 
          巷○○號房屋）出租之權利自八十七年一月起自反訴被告手中拿走至今
          ，又強占兩造共同居住所反而稱反訴被告未拿生活費回家。
  參、證據：
    原證一、甲○○與乙○○戶籍謄本各一份。
    原證二、告訴人戊○○之刑事告訴狀影本乙份。
    原證三、臺灣板橋地方法院檢查署八十七年度偵字第二三Ｏ三九號起訴書影本乙
            份。
    原證四、臺灣板橋地方法院八十八年度易字第四四六號判決份。
    原證五、乙○○至淡水卜卦之卦文影本乙紙。
    原證六、乙○○所張貼之「符咒」樣張影本乙紙。
    原證七、甲○○之診斷證明書影本二份。
    原證八：臺灣板橋地方法院八十八年度易字第四四六號刑事判決影本乙份。
    原證九：臺灣板橋地方法院八十七年度自字第五一Ｏ號刑事判決影本乙份。
    原證十：被告之報案筆錄影本乙份。
    原證十一：司法院全球資訊網之台灣台北地方法院民事判決八十八年度婚字第四
            號全文
    原證十二：原告之起訴狀、準備書狀、台灣台北地方法院民事判決八十八年度婚
            字第四號電子檔案。
    原證十三：被告向台北縣安平派出所提起告訴之筆錄影本乙份。
    原證十四：被告於傷害案件向法院提出之書狀影本四份。
    原證十五：被告之親筆記事影本乙份。
    原證十六：被告之親筆記事影本乙份。
    原證十七：被告至新竹所寄錄音帶之信件影本乙份。
    原證十八：被告寄給○○○董事長的信影本四頁。
    原證十九：原告之講師證書暨大學聘書影本乙份。
乙、被告方面：
  壹、聲明：
    一、本訴部分：
      請求駁回原告之訴。
    二、反訴部分：
      （一）請准反訴原告（即本訴被告）與反訴被告（即本訴原告）離婚。
      （二）反訴被告應將門牌號碼為台北縣中和市○○路○○號○○樓房屋遷讓返
            還予反訴原告。
      （三）反訴被告應返還門牌號碼為台北縣新店市○○街○○巷○○號○○樓房屋
            之所有權狀予反訴原告。
      （四）反訴被告應賠償反訴原告新台幣壹佰萬元。
      （五）兩造所生子女丙○○與丁○○交由反訴原告監護。
      （六）反訴被告應給付反訴原告如左列(一)(二)兩項所示之扶養費用：
         １．自民國八十七年三月廿八日起，至○○年○○月○○日丙○○成年之日
         止，按月於每月一日給付新台幣壹萬元作為丙○○之扶養費用。
         ２．自民國八十七年三月廿八日起，至○○年○○月○○日丁○○成年之
         日止，按月於每月一日給付新台幣壹萬元作為丁○○之扶養費用。
      （七）第二項、第三項、第四項及第六項之請求，反訴原告願供擔保，請准宣
            告假執行。
  貳、陳述：
    一、本訴部分：
      （一）查原告起訴主張１．被告拒絕讓原告返家。２．將○○資訊股份有限公
            司之登記與稅務相關資料帶回住處藏匿。３．被告教唆其胞弟戊○○控
            告原告偽造文書及侵占等罪名。４．被告自行興訟，與原告衍生背信、
            偽造文書及清償借款等訴訟。５．被告與原告於八十七年七月十九日互
            毆，有傷害原告之事實。６．被告不讓原告進房間睡覺，時間達七、八
            年。７．被告向原告公司長官及同事、親友散佈原告外遇之不實言論，
            致原告遭降職。８．被告迷信鬼神，於原告出入及睡覺之處張貼「符咒
            」等事實，均不實在，其就該事實主張被告對其有民法第一○五二條第
            一項第三款不堪同居之虐待，及同條第二項難以維持婚姻之重大事由，
            亦無理由：
        １．兩造間婚姻難以維持，係因可責於原告之事由即原告外遇所致，原告尚
            不得訴請離婚：
            （１）原告係因與訴外人己○○外遇而於民國八十七年三月二十八日自
                行搬離設於台北縣中和市○○路○○巷○○弄○○號○○樓之共同住
                所，在此前後被告均未拒絕其返家。
            （２）查原告於八十二年離開○○○自行成立○○公司，後因智慧財產
                權問題與○○○發生糾紛，於八十三年間和解，條件是原告回○○
                工作。原告乃於八十五年回○○○任職海外開發部處長，其後基
                於職務之便而與擔任其部屬之訴外人己○○（下稱己○○）發生婚外
                情，進而出雙入對。被告於八十六年四月底經原告公司同事告知，
                始知上情，其後開始跟蹤原告，原告曾與其同事壬○○（下稱壬○○
                ）暨壬○○之男友在台北市○○路目睹原告與女一起吃飯，其後開車
                尾隨二人，並見到二人在車上有親密動作。此外，被告在同年五月
                間亦曾與被告之妹及壬○○在景美夜市見到原告與己○○一起吃冰。
            （３）被告於發現原告有外遇後，震驚之餘乃委請徵信社調查原告行蹤
                ，於同年十月晚間徵信社人員目睹原告與己○○進入木柵○○街屋內
                ，歷時甚久，原告再出來時已換過衣服。
            （４）原告為討好外遇對象己○○，竟將以被告名義貨款購得，登記於○○
                  公司名下之中和市○○路○○號○○樓房屋過戶予己○○。
                  查兩造在第三者介入破壞夫妻情感之前，相處融洽，因此在十餘
                  年之共同生活中，陸續合力購入若干不動產，並分別登記於原、
                  被兩造名下，其中台北縣中和市○○路○○號○○樓房屋乙戶，
                  係登記於被告名下。八十五年間，原告為清償○○公司於八十一
                  年因向訴外人東易建設公司購買中和市○○路○○號○○樓預
                  售屋所負價金債務，乃商得被告同意，以右揭○○路○○號○○
                  樓房屋為擔保品，由被告向任職之台灣銀行辦理行員貸款，計貸
                  得四二○萬元，全數交原告支配使用，被告分文未得，至今並仍
                  負擔該等貸款債務。原告以該筆貸款繳付○○路○○號○○
                  樓房屋之價金後，該房屋即登記於○○公司名下，詎原告在遷出
                  別居後，竟於八十七年七月間將該屋過戶予己○○，以示其對己○○情真意切，益證原告與己○○間確有苟且之情。      
            （５）原告於八十七年三月二十八日自行遷離設於中和市○○路○○○○弄○○號○○樓之夫妻共同住所，其後即未曾返家過夜。其後原
                告除偶爾返家找被告要求離婚並爭吵外，從未表示願意留下來過夜
                ，也未再與被告、子女有任何共同生活之事實。惟原告偶爾返家時
                ，被告也均未曾拒其於門外。
            （６）在原告外遇前，兩造間情感融洽，並無勃谿，足見原告外遇乃是
                  兩造婚姻無法維持之至主要原因。
            （７）被告從未對原告濫行興訟，反而係原告為達逼迫被告同意離婚之
                  目的，先後藉口被告背信、傷害、偽造文書而對被告提出刑事告
                  訴：
                由於原告離家後曾在未知會被告之情形下返家搬東西，因此被告
                  為恐家中貴重物品為原告自行取走，乃自行僱工更換家中門鎖。
                  原告為此乃於八十七年七月十七日及十九日先後與被告發生衝突
                  ，於十九日當天，由於原告不顧被告勸阻而欲自行更換門鎖，乃
                  爆發肢體衝突，原告先動手打被告，被告出於自衛而勉力抵抗，
                  二人旋即因而掛彩，嗣後被告因打不過原告而報案，雙方乃於台
                  北縣警察局中和分局相互提出傷害告訴，均經  鈞院及臺灣高等
                  法院刑事庭判決有罪確定。姑不論上述傷害事件之是非，惟縱屬
                  互毆，並因而成傷，並互提告訴，即非原告所稱被告對其濫行告
                  訴，欲陷其於囹圄。
                台北縣中和市○○路○○號○○樓建物係以被告名義貸款購置，
                  並登記於被告名下作為夫妻聯合財產。被告於八十六年六月三日
                  因所有權狀遺失，乃向台北縣中和地政事務所申請補發。詎原告
                  明知上情，竟向臺灣板橋地方法院檢察署告訴，誣指被告有背信
                  及使公務員登載不實罪嫌，略謂上開建物係○○公司資產而信託
                  登記於被告名下，所有權狀則由原告保管。惟被告為意圖不法侵
                  占公司財產而違背信託任務，於○○公司解散清算時拒不返還，
                  並向中和地政事務所謊稱權狀遺失，申請補發云云，致被告遭起
                  訴。幸蒙  鈞院刑事庭明鑒，被告獲判無罪，判決書認定被告右
                  開陳詞均無可採，並認定上開○○號○○樓建物並非○○公司營
                  業場所。豈知原告猶不知悔改，復起訴稱上開建物係○○公司營
                  業處所，謂被告謊報房地所有權狀遺失，應用訴訟程序意圖不法
                  侵占公司股東財產云云，意圖混淆  鈞院視聽，使  鈞院誤以為
                  被告無端興訟之意，至為明顯。        
           ２．被告從未對原告施以不堪同居之虐待：
            （１）八十七年七月十九日之衝突，係原告先動手打被告，被告迫於自
                  衛始與之扭打，原告受傷情形並不明顯，反而被告傷勢嚴重，並
                  已經判決認定二人係徒手互毆確定，故原告尚不得執此謂被告對
                  其施以不堪同居之虐待。且因係互毆，原告難謂無過失，自亦不
                  符合民法第一○五二條第一項各款法定裁判離婚事由所要求之請
                  求裁判離婚之一方，須就原因事由無過失之要件。
            （２）身體上之虐待，係指傷害、暴行等行為，最高法院二○年上二三
                  四一號判例及學者均認，若係偶然毆打，則應視其受傷之程度如
                  何而定，如係輕微受傷，則不能作為離婚之理由。準此，姑不論
                  原告動手在先，縱演成互毆，亦因係偶發衝突，且雙方之傷勢均
                  極輕微，而不符上開構成身體上虐待之要件。
            （３）精神上之虐待，則係指重大侮辱或重大犯行而造成精神痛苦之行
                  為，判例上認為例如誣控竊盜，姦淫生女、抑勒為娼或強令下跪
                  頭頂鍋盆等屬之。再依大法官釋字第三七二號解釋，是否達於不
                  堪同居之虐待，應就具體事件，衡量夫妻之一方所受虐待之嚴重
                  性，並客觀斟酌當事人之教育程度、社會地位及其他情事以為斷
                  ，若逾常人所能忍受程度而有侵害人格尊嚴與人身安全者，始得
                  謂不堪同居之虐待。本件縱有互毆情事，惟既係夫妻之偶爾衝突
                  ，且雙方傷勢均極輕微，準諸雙方之教育程度及社會地位均屬水
                  準之上，難認已逾常人所能忍受程度而侵害其人格安全與人身尊
                  嚴，自非不堪同居之虐待。
    二、反訴部分：
      （一）離婚部分：
        １．反訴被告惡意遺棄反訴原告，且在繼續狀態中：
            查反訴被告自八十六年起即與同事己○○發生婚外情，進而於八十七年
            三月二十八日自行遷離與反訴原告設於台北縣中和市○○路○○巷○○
            弄○○號○○樓之共同住所，已如前述，八十七年三月二十八日，反訴被
            告自行從家中遷出，迄今未再有回家共同生活之事實，復不曾支付分文
            之家庭生活費用。其遷出當時，未成年子女丙○○及丁○○均在場旁觀
            ，反訴被告竟仍不為所動，其拋家棄子意思之堅定明確，準諸最高法院
            二十九年上字第二五四號判例之見解，自已構成惡意遺棄，且在繼續狀
            態中。
        ２．反訴被告因外遇而離婚之意已堅，構成民法第一○五二條第二項所稱難
            以維持婚姻之重大事由：
          （１）就右揭規定，最高法院七十九年台上字第一○四○號判決解釋謂：
                「對於家庭生活之美滿幸福，有妨礙之情形，即得認其與此之所謂
                難以維持婚姻之重大事由相當。」。台灣桃園地方法院八十五年婚
                字第三○九號判決進一步具體指出：「現代婚姻係以男女雙方之感
                情為基礎，以雙方心投意合，相互溝通扶持，彼此容忍，共同經營
                婚姻生活為要件，倘雙方情意已絕，溝通之途塞，容忍之度無，共
                圖營生之念滅，則其婚姻基礎已頹，自屬上開條款之重大事由。」
          （２）反訴被告自外遇後即與反訴原告口角不斷，繼而於八十七年三月二
                十八日不顧未成年子女在場旁觀，執意搬出，迄今從未表示回頭之
                意，既不曾再有回家共同生活之事實，也不肯支付分毫之家庭生活
                費用。抑有進者，其搬出後，為達逼迫反訴原告同意與其無條件離
                婚以成全其與己○○之目的，竟先後提出刑事告訴，先是誣稱反訴原
                告背信、偽造文書，接著又蓄意在八十七年七月十九日返家要求離
                婚，以製造與反訴原告爭執並進而互毆之藉口，事後對反訴原告提
                出傷害告訴，反訴原告只好亦相應對其提出傷害告訴。反訴被告復
                提起本件離婚本訴，其處心積慮欲達終止婚姻關係之目的昭然若揭
                。兩造誠摯相愛之基礎既頹，已無法再營美滿幸福之家庭生活，準
                諸上揭判例及判決之意旨，反訴被告之外遇已構成難以維持婚姻之
                重大事由。
      （二）反訴被告應遷讓台北縣中和市○○路○○號○○樓房屋予反訴原告，並
            應返還台北縣新店市○○街○○巷○○號○○樓房屋之所有權狀予反訴
            原告：      
        １．遷讓房屋部份：
            民法第一○五八條規定：「夫妻離婚時，無論其原用何種夫妻財產制
              ，各取回其固有財產，如有短少，由有管理權之一方負擔。」所謂固
              有財產，最高法院六十三年台上字第一九四二號判例謂：「民法第一
              千零五十八條所定夫妻離婚時「各取回其固有財產」，在夫妻聯合財
              產制，係指夫取回夫之財產，及妻取回妻之原有財產而言。」
            台北縣中和市○○路○○號○○樓房屋反訴原告於八十一年七月間向
              前手癸○○購買，並登記於名下，係反訴原告之原有財產，此有土地
              暨建物登記謄本可稽。
            右揭房屋係兩造之聯合財產，在反訴被告離家前，向由反訴被告管理
              使用，因此反訴被告藉此之便，於遷出家中後即搬入該房屋內居住，
              業據反訴被告自認在卷。
            若  鈞院判准離婚，則反訴被告即無續行占用系爭房屋之權利，自應
              依民法第一○五八條暨第七六七條、第一八四條等規定遷讓系爭房屋
              予反訴原告。
        ２．返還權狀部份：
            台北縣新店市○○街○○巷○○號○○樓房屋係反訴原告之原有財產
              反訴原告於七十八年間取得並登記於名下，屬反訴原告之原有財產。
            查右開房屋之土地及建物所有權狀，連同前述中和市○○路○○號
              ○○樓房屋之土地及建物所有權狀，一併由反訴被告裝在牛皮紙袋內，
              藏於當時兩造位於中和市○○路○○巷○○弄○○號○○樓住家書房之
              書櫃後。反訴原告在八十六年五月初，赫然發現上開土地及建物所有
              權狀全部不翼而飛，乃分別向台北縣中和及新店地政事務所申報遺失
              ，請求發給新權狀，詎反訴被告在新店地政事務所公告作廢期間，卻
              自行檢附建物及土地所有權狀正本，於八十六年七月五日向該所申請
              異議，致該所駁回反訴原告之補發申請，足見上述新店市○○街○○
              巷○○號○○樓房屋之建物及土地所有權狀，確於反訴被告持有中。
            若經  鈞院判准離婚，則反訴被告當然構成無權占有系爭權狀，自應
              依民法第一○五八條、第七六七條前段及第一八四條第一項前段返還
              系爭權狀予反訴原告。  
      （三）反訴被告應賠償反訴原告因判決離婚所受損害新台幣壹佰萬元：
        １．反訴原告自反訴被告外遇後，精神即大受打擊，進而遭反訴被告惡意遺
            棄，精神所受痛苦更以倍計，不僅仍須勉力上班以賺取家用，尚須強顏
            歡笑如恆以安撫子女，同時還須應付反訴被告不斷製造訟端所帶來的壓
            力。內外交攻，早使反訴原告身心俱疲，瀕臨崩潰，不但情緒極端不穩
            ，而且體力也開始不堪負荷，不得不向張老師及晚晴協會等專業諮商輔
            導機構尋求協助，反訴原告目前雖僅能證明反訴被告確與己○○有婚外情
            ，而暫無法證明兩人間之通姦行為，然外遇與通姦同屬對婚姻之不誠實
            行為，對婚姻共同生活之圓滿幸福所生破壞程度，殊無二致，對他方配
            偶婚姻權利之侵害及造成精神痛苦，亦無不同，是反訴原告自得依最高
            法院五十五年台上字第二○五三號判例意旨，根據民法第一八四條第一
            項後段規定請求慰撫金。    
        ２．台灣高等法院八十一年曾有法律座談會作成結論謂：「第一千零五十六
            條第二項之非財產上損害，包括受害人因離婚所受精神上痛苦，及因他
            方重婚、通姦、虐待、遺棄、意圖殺害或犯不名之罪所受精神上之痛苦
            。」反訴原告因反訴被告外遇而遭惡意遺棄，精神受有極大苦痛等情，
            已如前述，而反訴原告並無過失可言，準諸右揭實務見解，自得依民法
            第一○五六條第二項規定，請求反訴被告賠償慰撫金。
        ３．本件經斟酌反訴被告有研究所畢業之學歷，在○○○資歷頗深，目前已
        晉昇處長，每月收入至少有十萬元現仍擁有台北市木柵○○街○○號○○樓及
        中和市○○路○○巷○○弄○○號○○樓房屋及○○○股票十餘萬股，資力頗
        豐，而反訴原告係大學畢業，目前任職台灣銀行行員，每月約有收入六萬餘
        元，有限之收入目前尚須支付兒女之生活、教育費用，且需繳納鉅額貸款，
        可見兩造無論在社會地位、資力、收入及前景等各種有形經濟條件方面，皆
        差距懸殊，因此反訴原告爰依法請求反訴被告支付壹佰萬元之慰撫金。
      （四）兩造之未成年子女丙○○及丁○○應交由反訴原告監護：
        １．兩造育有丙○○及丁○○兩名未成年子女，而反訴被告業於  鈞院暨財
            團法人中華兒童暨家庭扶助基金會台北縣家庭扶助中心進行家庭訪視時
            ，明確表達其爭取任監護人之意願。
        ２．反訴原告目前任職台灣銀行編制內行員，工作穩定，收入尚敷支應扶養
            兩名子女之開銷，有扶養子女之能力尚無可疑。
        ３．反訴原告與子女之感情較親密，也是子女生活的主要照顧者，而在訪視
            時，子女皆表示希望與反訴原告在一起    
        ４．反訴被告外遇後拋家棄子，已傷害子女對其人格之信賴，其目前仍與外
            遇對象在一起，不正常之男女關係亦足以對子女人格之健全發展及倫理
            道德等習性之培養，產生不良影響，因此顯不適任監護人。
      （五）反訴被告應分擔自其離家之日起，至丙○○及丁○○成年之日止之扶養
            費用：
        １．民法第一○八九條第一項規定：「對於未成年子女之權利義務，除法律
            另有規定外，由父母共同行使或負擔之。」反訴被告自八十七年三月二
            十八日離家時起，即未支付分毫家庭生活費用，反訴原告自得依法請求
            其支付自斯時起，至丙○○及丁○○成年之日止，按月給付子女扶養費
            用。又反訴被告自離家至今，迄未支付分毫扶養費用，足見其毫不關心
            子女之生活及教育問題，是其日後顯有不分擔扶養費用之虞，故反訴原
            告爰依法提起將來給付之訴。
        ２．依行政院主計處八十七年度台灣地區家庭收支調查報告之統計顯示，於
            八十七年度，台北縣（即反訴原告及其子女設籍所在地）平均每戶家庭
            之消費支出是六十八萬一仟七百零七元，準此，每戶每月之平均消費支
            出即為五萬六千八百零八元（小數點後無條件捨去），依上述統計資料
            計算反訴被告應負擔一半之生活費用，至少也達每月二萬八千四百零四
            元。故反訴原告以每月二萬元為準，計算並請求反訴被告應分擔之扶養
            費用額。
  參、證據：
    被證一、台灣板橋地方法院八七年度易字第五七三七號刑事判決影本乙份。
    被證二、最高法院二十年上字第二三四一號判例要旨影本乙份。
    被證三、高鳳仙，親屬法理論與實務，第一八二頁至第一八三頁影本乙份。
    被證四、司法院大法官釋字第三七二號解釋文影本乙份。
    被證五、中和市○○路○○號○○樓建物土地登記謄本影本乙份。
    被證六、貸款申請書影本乙份。
    被證七、中和市○○路○○號○○樓房屋之建物、土地登記謄本影本乙份
              。
    被證八、最高法院二十九年上字第二五四號判例要旨影本乙份。
    被證九、最高法院七十九年台上字第一０四０號判決要旨影本乙份。
    被證十、台灣桃園地方法院八十五年婚字第三０九號判決要旨影本乙份。
    被證十一、刑事判決影本乙份。
    被證十二、檢察官上訴書影本乙份。
    被證十三、最高法院六十三年台上字第一九四二號判例要旨影本乙份。
    被證十四、土地建物買賣所有權移轉契約書影本乙份。
    被證十五、家庭訪視建議表影本乙份。
    被證十六、新店市○○街○○巷○○號○○樓之建物、土地登記謄本影本乙份  
              。
    被證十七、申請書影本乙份。
    被證十八、筆錄影本乙份。
    被證十九、新店地政事務所函影本乙份。
    被證二十、異議書影本乙份。
    被證二十一、最高法院五十五年台上字第二０五三號判例要旨影本乙份。
    被證二十二、台灣桃園地方法院八十六年訴字第三五六號判決要旨影本乙份。  
    被證二十三、台灣高等法院法律座談會結論影本乙份。
    被證二十四、最高法院八十五年台上字第四六０號判決要旨影本乙份。
    被證二十五、台北市木柵○○街○○號○○樓建物及土地登記謄本影本乙份。
    被證二十六、中和市○○路○○巷○○弄○○號○○樓建物及土地登記謄本影本乙
                份。
    被證二十七、增資新股劃撥通知單影本乙份。
    被證二十八、反訴被告致台灣銀行函影本乙份。
    被證二十九、反訴被告筆錄影本乙份。
    被證三十、台灣嘉義地方法院八十五年家訴字第七號判決要旨影本乙份。
    被證三十一、司法業務研討會結論影本乙份。
    被證卅二、中和市○○路○○號○○樓房屋稅單影本乙份。
    被證卅三、台中高分院座談會記錄影本乙份。
    被證卅四、台中地院座談會記錄影本乙份。
    被證卅五、台灣板橋地方法院八十八年婚字第七七七號離婚案件八十九年三月廿
              八日筆錄影本乙份。
    被證卅六、台灣板橋地方法院八十八年婚字第七七七號離婚案件八十八年十二月
              七日筆錄影本乙份。
    被證卅七、電話錄音錄音帶暨譯文各乙份。
    被證卅八、照片三張。
    被證卅九、台灣高等法院八十八年上易字第四六六○號傷害案件八十八年十一月
              十九日筆錄影本乙份。
    被證四十、反訴被告提出之離婚協議書要約影本乙份。
    被證四十一、財政部財稅資料中心調件明細表影本乙份。
    被證四十二、八十七年家庭收支調查報告區域劃分表影本乙份。
丙、本院依職權向財政部財稅資料中心函調兩造之財產資料、函請台北縣政府派員訪
    視兩造，並依聲請訊問證人丙○○、子○○、丑○○、寅○○、卯○○、丁○○、
    辰○○。
    理    由
甲、本訴部分：
  一、本件原告起訴主張兩造係夫妻關係，婚後育有一子一女，被告生性多疑，一再
      懷疑原告有外遇而與原告發生爭吵，於八十七年六月十七日及七月十九日毆傷
      原告，致原告受有身體上之虐待，又向原告公司長官及同事、親友散佈原告外
      遇之不實言論，致原告遭降職，精神痛苦，原告受有民法第一○五二條第一項
      第三款不堪同居之虐待，兩造因此有多起訴訟對簿公堂，雙方於法院審理中對
      簿公堂，原告人格尊嚴蕩然無存，夫妻情愛已失，難以繼續維持婚姻，爰依民
      法第一千零五十二條第一項第三款及同條第二項規定訴請離婚等語。被告則以
      ：兩造間婚姻難以維持，係因可責於原告之事由即原告與訴外人己○○外遇所
      致，原告尚不得據以訴請離婚，而八十七年七月十九日之衝突，係原告先動手
      打被告，被告迫於自衛始與之扭打，原告受傷情形並不明顯，反而被告傷勢嚴
      重，並已經臺灣高等法院判決認定二人係徒手互毆確定，故原告尚不得執此謂
      被告對其施以不堪同居之虐待等語置辯。
  二、原告主張兩造係夫妻關係，並育有一子丙○○、一女丁○○之事實，有戶籍謄
      本一件附卷可稽，且為兩造所不爭執，應堪信為真實。
  三、按民法第一千零五十二條第一項第三款所謂不堪同居之虐待，係指予以身體上
      或精神上不可忍受之痛苦，致不堪繼續同居者而言，如非客觀上已達於此程度
      ，不容夫妻之一方，以主觀之見解，任意請求與他方離婚，最高法院著有三十
      四年上字第三九六八號判例可資遵循。經查：
      （一）原告固抗辯被告於八十七年七月十九日傷害原告，構成身體上不堪同居
            虐待等語，惟查：原告主張八十七年七月十九日遭被告傷害乙節，係緣
            於甲○○於是日下午返回兩造設於台北縣中和市○○路○○巷○○弄
            ○○號○○樓住處，發覺門鎖遭到更換而未能進入屋內，乃請警員於同日下
            午三時許陪同返家，待警方離去後，原告欲更換門鎖，經被告阻止，雙
            方乃生爭執，兩造乃進而互毆所致之事實，業據台灣高等法院於八十八
            年十二月二十一日以八十八年度上易字第四六六０號判決原告處拘役肆
            拾日，被告處拘役三十日確定在案，且兩造互毆之結果，被告所受傷勢
            為頸肩部二處挫傷各為五乘一公分、四乘一公分，左手食指挫傷四乘一
            公分，左手背部挫傷三乘０．五公分，反較原告傷勢右手肘擦傷０．一
            乘一．０公分、右手瘀青傷二乘三公分、左手肘咬傷痕二乘三公分為重
            ，亦有判決一件在卷可考，是衡諸客觀情形，尚難認此次互毆行為對原
            告已構成不堪同居之虐待；至於八十七年六月十七日兩造間所生爭執，
            未見原告提出診斷證明書或傷害等告訴以實其說，反係被告於前開傷害
            案件中一併提起傷害告訴，惟以不具有連續犯關係而未併予審理，亦有
            前揭台灣高等法院之判決書可證，是亦難據該次傷害，認有何虐待情事
            。參以證人即兩造之子丙○○：「他們經常吵架，好像是外遇的事情．
            ．．我沒有看過他們打架，但我在房間內有聽到他們打架的聲音，彼此
            都說你怎麼可以動手打我」等語、證人丁○○亦到場陳稱：「爸爸搬出
            去之前他們經常吵架，我有看過一次爸爸打媽媽，打媽媽一巴掌」等語
            ，亦足認兩造固有長期爭吵，偶有上述一、二次互毆行為，惟多出於原
            告主動，且造成被告較重之傷勢，洵難認被告對原告有何因暴力傷害原
            告而達不堪同居程度。
      （二）原告雖主張被告無據誣指其有婚外情，致其精神遭受重大痛苦，亦構成
            不堪同居虐待等語，惟查：被告主張原告自八十六年間起即與訴外人即
            原告之下屬、同事己○○發生婚外情之事實，業據證人庚○○到場結證
            ：「八十六年四月中旬的時候，我與被告坐令一位朋友開的車，從基隆
            路到○○路跟蹤原告，我們從六點鐘在○○○等甲○○下班一直到九
            點鐘，發現甲○○與一位小姐在一起，當時下著雨，甲○○的車開到木
            柵後靠邊停後，兩人共撐一把傘，甲○○摟著該女的腰，走過對面去吃
            火鍋，約到十點左右，他們二人回到車上，甲○○把頭放在該女子的胸
            前，該女子撥弄甲○○的頭髮，後來到十一點半我們才走，因為我們要
            上班所以我們就走」、「（問：八十六年五月是否有在景美遇見過甲○○？）是的，當時甲○○與同一位女子他們一起在冰店肩並肩吃冰，子○○（按即證人子○○）有過去跟那位小姐說，不要破壞別人的家庭，
            該女子穿白色整套休閒服，不是穿上班的衣服」等語（見本院八十九年
            三月二十八日言詞辯論筆錄）、證人子○○到庭證稱：「去年的時候我
            在景美夜市看到原告與一位女子靠的很近在吃冰．．．被告過去詢問他
            們，原告說他們加班，當天女孩子是穿休閒服」等語（見本院八十八年
            十二月七日言詞辯論筆錄）其證詞互核相符；並有被告所提、原告於八
            十八年三月二十七日與訴外人己○○之對話錄音內容：「（甲○○─指原 
            告，以下同）你ＭＣ來了沒？」、「（己○○─指己○○，以下同）還沒
            」、「（甲○○：）你這個月怎麼那麼慢，還沒到啊！上個月二十七號來
            的」、「（甲○○：）你那個ＭＣ那個我今天幫你把表找出來看，去年有
            一次超過七十五天．．．會有一次這麼長的日子」、「（己○○：）那是        
            因為那個啦！笨蛋」、「（甲○○：）那個是八十六年的」、「（己○○：）真的嗎」、「（甲○○：）真的啦」、「（己○○：）那你一定漏 
            記一次，哈哈」「（甲○○：）沒有」「（己○○：）有啦！你一定漏記
            一次」、「（甲○○：）你五月到八月有一次在你那裡，你說那個比較晚
            來啦」等語，在原告與訴外人己○○之電話交談中，竟反覆詢問己○○月
            經是否已來，且表示有幫己○○計算並記錄月事之時間，且可遠溯之八十
            六年間，話語曖眛露骨，顯逾通常朋友之關係，有錄音帶及譯文一件存卷
            可參，復有原告與己○○於晚間一同相偕出入台北市○○街○○號○○樓
            房屋之照片三幀附卷可憑，是綜合上開情事相互佐參，已足認被告主張原
            告與訴外人己○○間有交往親蜜之關係，二人已發生婚外情之事實，應堪
            信為真實。
           （二）
            雖原告主張錄音帶內容經被告組合過云云，惟原告既不否認錄音帶內容
            之男子聲音為其本人，亦未爭執於兩造間另案偵查中檢察官曾當庭播放
            錄音帶，原告已承認其內容，則其於本院審理中復稱錄音內容經重新組
            合云云，即無可採。
      （三）至證人丑○○及寅○○到場雖證述被告曾以電話或當面向其傳述或指責
            原告在外面有女人，該女子為其同事等語（見本院八十九年一月十八日
            言詞辯論筆錄），證人卯○○亦到場結證稱被告有以電話對其哭訴，指稱
            原告與訴外人己○○有婚外情等語（見八十九年四月二十五日言詞辯論
            筆錄），有筆錄在卷可稽，原告則提出被告寫信予原告之長官，指述原
            告任職之公司放縱原告以加班為由與女部屬約會，造成原告家庭破碎，
            原告專業有餘，私德不足等語，亦有信函一件存卷可憑，惟被告向上開
            原告之友人、親戚等證人指謫原告有婚外情之事情既非不實，已如前述
            ，自難據此等證人之證詞認被告之傳述對原告構成精神上之虐待。從而
            ，原告主張被告對其友人、上司誣指其有婚姻外遇，與己○○有婚外情
            ，以流言傷害，構成精神上不堪同居之虐待，洵難採信，應無理由。
      （四）準此以言，原告主張與民法第一千零五十二條第一項第三款夫妻一方受
            有他方不堪同居虐待之離婚事由未符，其據此事由訴請判決離婚，於法
            即難謂合，不應准許。
  四、次按民法第一千零五十二條第二項所謂有前項以外之重大事由，難以維持婚姻
      者，夫妻之一方得請求離婚，但以其事由應由夫妻之一方負責者，僅他方得請
      求離婚之規定，必須構成離婚之重大事由，僅可歸責於夫妻之一方，始得由無
      責任之他方請求離婚，可歸責之一方無依該規定請求離婚之餘地，此觀法文規
      定自明。查兩造間婚姻無法維持，係因可歸責於原告與訴外人己○○間有不當
      之婚外情，致兩造間相處屢生齟齬，婚姻因生破綻，已詳述如前，則原告自屬
      婚姻不能維持之重大事由之應負責一方，揆諸前揭說明，自不得以該事由訴請
      離婚，又前述兩造於八十八年七月十九日互毆事件，不構成第一千零五十二條
      第一項第一款不堪同居虐待之規定，已如前述，而原告亦屬可歸責之一方，自
      不得再據以主張該互毆之傷害事由構成無法維持婚姻之重大事由。從而，原告
      據民法第一千零五十二條第二項規定訴請離婚，亦無理由，不應准許。
  五、綜上所述，原告主張依民法第一千零五十二條第一項第三款及同條第二項規定
      訴請離婚，均無理由，應予駁回。
乙、反訴部分：
  一、反訴原告起訴主張反訴被告自八十六年起即與同事己○○發生婚外情，進而於
      八十七年三月二十八日自行遷離與反訴原告設於台北縣中和市○○路○○巷
      ○○弄○○號○樓之共同住所，迄今未再有回家共同生活之事實，復不曾支付分
      文之家庭生活費用，已構成惡意遺棄，且在繼續狀態中。又反訴被告為達逼迫
      反訴原告同意與其無條件離婚竟先後提出刑事告訴，誣稱反訴原告背信、偽造
      文書、傷害告訴，提起本件離婚本訴，兩造誠摯相愛之基礎既頹，已無法再營
      美滿幸福之家庭生活，反訴被告之外遇已構成難以維持婚姻之重大事由，爰依
      民法第一○五二條第一項第五款及第二項訴請離婚，兩造之未成年子女丙○○
      及丁○○由反訴原告監護，反訴被告並應分擔自其離家之日即八十七年三月二
      十八日起，至丙○○及丁○○成年之日止，每人每月各一萬元之之扶養費用，
      並依民法第一千零五十八條規定，訴請反訴被告遷讓返還反訴原告之原有財產
      台北縣中和市○○路○○號○○樓之房屋，並返還台北縣新店市○○街○○巷
      ○○號○○樓房屋之所有權狀，另依民法第一百八十四條後段、一千零五十六
      條規定求為判命反訴被告給付反訴原告因判決離婚所受非財產上損害一百萬元
      等語。反訴被告則以：係反訴原告自己有外遇，此後行為異常、脾氣暴躁，反
      訴被告常遭無妄之災，反訴原告將家中門鎖更換，反訴被告有家歸不得，並非
      不願回家，反訴被告未遺棄反訴原告，又反訴被告並未有外遇之事，反訴原告
      一再向反訴被告之友人、親戚、長官誣指反訴被告與訴外人己○○有外遇，已
      對反訴被告構成重大侮辱，其實，反訴原告訴請離婚，並訴請反訴被告遷讓房
      屋、所有權狀、給付精神賠償及未成年子女生活費，係為自己取得不法利益，
      應無理由等語置辯。
  二、離婚部分：按民法親屬編於七十四年六月三日修正前，第一千零五十二條就裁
      判離婚原因，原採列舉主義，迄七十四年六月三日修正公布時，於同條增列第
      二項離婚事由之概括規定「有前項以外之重大事由難以維持婚姻者，夫妻之一
      方，得請求離婚」，其立法本旨，乃以同條第一項各款列舉之離婚原因過於嚴
      格，故增列第二項，即夫妻一方之事由，雖不備同條第一項所列各款之要件，
      祇須按其事由之情節，在客觀上確實難以維持婚姻生活者，亦得請求裁判離婚
      ，使夫妻請求裁判離婚之事由較富彈性（最高法院七十六年台上字第一六五號
      判決、同院八十六年三月四日第二次民事庭會議決議意旨參照）。查兩造間之
      婚姻生活既因可歸責於反訴被告之婚外情而迭生爭執，已認定如前，兩造因此
      而互控、涉訟之刑事案件除已判決確定之傷害案件外，尚有侵占、背信、偽造
      文書、妨害名譽等多起案件，並於本件離婚訴訟中迭為損及兩造婚姻愛情基礎
      之指謫，則兩造間之婚姻實已生破綻，若任兩造間此種危害他方生活之婚姻關
      係繼續存在，洵與民法上開規定之立法本旨有違，是兩造之婚姻確已達難以維
      持之程度，從而，反訴原告依該條第二項之規定訴請離婚，應予准許。
  三、兩造既經本院認定有無法維持婚姻之重大事由，並准予兩造離婚，則反訴原告
      另以民法第一千零五十二條第一項第五款規定為依據，認反訴被告惡意遺棄在
      繼續狀態中，請求判決離婚，應屬為達同一目的之訴之合併，自無庸再予審酌
      論列，附此敘明。
  四、子女監護部分：復按夫妻離婚者，對於未成年子女權利義務之行使或負擔，依
      協議由一方或雙方共同任之。未為協議或協議不成者，法院得依夫妻之一方、
      主管機關、社會福利機構或其他利害關係人之請求或依職權酌定之，民法第一
      千零五十五條第一項定有明文。又父母離婚者，法院得依職權、兒童之父母、
      主管機關或其他利害關係人之聲請，為兒童之利益，酌定或改定適當之監護人
      ，不受民法第一千零五十一條、第一千零五十五條、第一千零九十四條之限制
      ，兒童福利法第四十一條第一項亦有明文。而決定子女權利義務之行使、負擔
      ，應以子女最佳利益為原則，其考量之方向應包括：子女之年齡、性別、人數
      及健康情形，子女之意願及人格發展之需要，父母之年齡、職業、品性、健康
      情形、經濟能力及生活狀況，父母教養孩子之意願及態度，父母子女間或未成
      年子女與其他共同生活之人間之感情狀況等事項綜合判斷（民法第一千零五十
      五條之一）。查本件兩造所生之之子丙○○（○○年○○月○○日生）、女丁○○（○○年○○月○○日）均尚未成年，仍待照護，而反訴原告目前在銀行上
      班，每月收入約六、七萬元，工作及經濟收穩定，反訴被告雖工作收入亦稱穩
      定，惟於八十七年三月二十八日即已搬離與反訴原告及子女之住所，未與子女
      同住迄今，顯見其照護子女之意願不如反訴被告強烈，且兩造之子女在本院審
      理中及台北縣政府派員訪視時，均一致表達因反訴被告有暴力傾向，不希望與
      反訴被告同住，反訴原告對伊等生活較為關心，希望由反訴原告監護之意願，
      而台北縣家庭扶助中心訪視結果亦建議反訴原告較適合監護二名未成年子女等
      情，有台北縣政府八十八年十月二十一日華童北縣家扶監字第０一五九號函附
      之訪視建議表一件及本院言詞辯論筆錄在卷可憑，是本院綜合上開兩造之經濟
      能力、身體健康、職業、性格、教養孩子之意願及態度、子女之意願等有關子
      女最佳利益之一切情狀，認酌定兩造所生之未成年子女丙○○、丁○○由反訴
      原告行使、負擔權利義務，符合子女最佳利益。
  五、非財產上損害賠償部分：按夫妻之一方，因判決離婚而受有損害者，得向有過
      失之他方，請求賠償。前項情形，雖非財產上之損害，受害人亦得請求賠償相
      當之金額，但以受害人無過失為限，民法第一千零五十六條定有明文。本件兩
      造離婚，既因可歸責於反訴被告之事由致難以維持婚姻，則反訴原告依上開規
      定，請求反訴被告賠償非財產上之損害，即屬有據。本院審酌反訴原告教育程
      度係大學畢業，目前任職台灣銀行行員，每月收入約六萬餘元，登記名下有四
      筆土地、二棟房屋及一部汽車，反訴被告教育程度為研究所畢業，目前任○○○之處長，且為大學講師，每月收入約十萬元，登記名下有田賦四筆、土地二
      筆、房屋二棟及多家公司股票等兩造教育程度、身分地位、資力、反訴原告因
      反訴被告有婚外情，致婚姻破裂，精神痛苦，進而離婚所受之損害程度等一切
      情事，均據兩造陳明在卷，並有財政部財稅資料中心調件明細表、私立淡江大
      學聘書等件附卷可查，認原告之請求於五十萬元之範圍內為適當，應予准許，
      併依聲請酌定相當擔保金額准予宣告假執行，逾此程度，即無理由，應予駁回
      ，其假執行亦失所附麗，應併予駁回。至反訴被告抗辯反訴原告就此部分不應
      提起反訴，應另提起民事訴訟，俾其得對之提起反訴云云，洵有誤解，不足採
      信。
  六、取回固有財產部分：按夫妻離婚時，無論其原用何種夫妻財產制，各取回其固
      有財產，如有短少，由有管理權之一方負擔，民法第一千零五十八條明文規定
      。查台北縣中和市○○路○○號○○樓房屋係反訴原告於八十一年七月二日向
      前手即訴外人癸○○購買，並登記於名下，係反訴原告之原有財產，有土地及
      建築改良物買賣所有權移轉契約書、土地暨建物登記謄本可稽。而該屋現為反
      訴被告居住占用中，亦據反訴被告自承在卷，兩造間之婚姻既經本院判准離婚
      ，反訴原告自得依上開規定訴請反訴被告返還上開為其原有財產之房屋，是其
      此部分請求，核屬正當，應予准許，併依聲請酌定相當擔保金額准予宣告假執
      行。雖反訴被告辯稱該房屋所有權尚在台灣高等法院審理（八十八年度上易字
      第三三二一號）中，且有附民繫屬中，應依高院的刑事及民事的判決而定云云
      ，惟反訴被告主張上開房屋為其擔任負責人之前○○資訊股份有限公司（下稱
      ○○公司）信託登記予反訴原告名下，反訴原告背信拒不返還，且謊報該屋權
      狀遺失，涉犯使公務員登載不實之刑事案件，業據本院刑事庭以八十七年度易
      字第五七三七號判決反訴原告無罪在案，現雖上訴在台灣高等法院審理中，惟
      僅係涉及反訴原告是否構成上開刑責之認定而已，縱有附帶民事訴訟，亦僅係
      損害賠償之問題，與系爭房屋所有權人之認定無涉，是上開臺灣高等法院之刑
      事判決尚無拘束本件判決之既判力問題，自無礙於本院於本件訴訟中獨立認定
      事實與調查證據而為判斷，是反訴被告上開辯解顯不可採。
  七、返還所有權狀部份：復查台北縣新店市○○街○○巷○○號○○樓房屋係反訴
      原告之原有財產，為反訴原告於七十八年六月間取得，並登記於名下，屬反訴
      原告之原有財產，有土地及建物謄本存卷可證，而反訴原告主張該屋之所有權
      狀於八十六年五月初發現遺失後，即分別向台北縣中和及新店地政事務所申報
      遺失，請求發予新權狀，在新店地政事務所公告作廢期間，反訴被告自行檢附
      建物及土地所有權狀正本，於八十六年七月五日向該所申請異議，表明該權狀
      並未遺失，由反訴被告保管中，致該所駁回反訴原告之補發申請等情，亦有申
      請書、台北縣新店地政事務所八八北縣店地一字第０一四七八號函、反訴被告
      具名之異議書等件附卷可按，且為反訴被告所是認所有權狀現由其保管占有中
      ，足見上述房屋之建物及土地所有權狀，確於反訴被告持有中；而兩造間之婚
      姻既經本院判准離婚，反訴被告復未舉證證明有何占有該權狀之正當權源，則
      反訴原告本於民法第一○五八條、第七六七條前段之規定訴請返還該屋所有權
      狀，即屬有理，亦應准許，併依聲請酌定相當擔保金額准予宣告假執行。反訴
      被告雖辯稱反訴部份因反訴原告涉嫌偽造文書，經台北地方法起訴而併入前開
      臺灣高等法院八十八年度上易字第三三二一號審理中，應俟該案民事及刑事判
      決而定云云，惟本件民事所有權之認定與上開刑事案件審理是否構成偽造文書
      罪責係屬二事，已如前述，反訴被告上開辯解亦無可採。
  八、子女扶養費部分：按父母對於未成年子女之扶養義務，不因結婚經撤銷或離婚
      而受影響，民法第一千一百十六條定有明文，又法院依民法第一千零五十五條
      之規定為酌定時，得命給付扶養費或其他財產，非訟事件法第七十一條之六亦
      有明文。反訴原告提起本件反訴，本院雖准兩造離婚，且兩造所生之子女丙○○、丁○○二人之權利義務由原告行使或負擔，已如前述，惟被告對二位未成
      年子女依法仍有扶養義務。本院審酌（一）受扶養義務人即丙○○、丁○○二
      人之年齡，原告、被告之身分、經濟能力，以及一般國民生活水準，並參酌民
      國八十八年度財政部頒佈之扶養親屬扣除額為七萬二千元，且依八十九年度台
      灣省最低生活費標準中八十八年下半年及八十九年度之最低生活費為七千五百
      九十八元，有內政部八十九年二月十八日台八九內社字第八九０六０五二號函
      附卷可憑，又依中華民國台灣地區八十七年家庭收支調查報告，台灣省台北縣
      區八十七年度平均每戶人數為三‧八五人，最終消費支出係六十八萬一千七百
      零七元（見卷附行政院主計處公布中華民國臺灣地區八十七年家庭收支調查報
      告─平均每戶相關係表清單），核算出每人平均每月最終消費支出為一萬四千
      七百五十六元（計算方式681707÷3.85÷12＝14756，元以下四捨五入），暨
      按父母對子女，應各依其經濟能力，分擔履行扶養義務（參見民法第一千一百
      十四條、第一千一百十五條規定），而反訴原告目前每月收入約六萬餘元，登
      記名下有四筆土地、二棟房屋及一部汽車，反訴被告目前每月收入約十萬元，
      登記名下有田賦四筆、土地二筆、房屋二棟及多家公司股票等，兩造之經濟能
      力比例約為二比一，是反訴被告應平均分擔未成年子女每人每月之生活消費支
      出核計為九千八百三十七元  (14756÷3x2＝9837，元以下四捨五入)，為方便
      計，仍以每月分擔壹萬元為宜，合計反訴被告應分擔之二名子女之平均每月最
      終消費支出則以二萬元計。雖反訴原告主張依上開收支調查報告表，平均每戶
      收入為五萬六千八百零八元，反訴被告應分擔之金額為二萬八千四百零四元，
      故反訴原告主張反訴被告按月分擔給付二萬元云云，惟此一計算方式疏未注意
      上開平均每月家庭之消費支出係以台北縣地區平均每戶人數為三．八五人為單
      位，應再除以該人數計算始屬正當，是其上開主張之結果雖無不同，但計算方
      式則有異，附此敘明；（二）反訴被告如何於八十七年三月二十八日搬離兩造
      設於台北縣中和市○○路○○巷○○弄○○號○○樓住所，業據反訴原告陳明在
      卷，核與證人即兩造之女丁○○到場證述反訴被告係在八十七年三月搬出等語
      大致相符，而反訴被告搬離後即未再給付子女扶養費用，亦為反訴被告所是承
      ，並經兩造子女丙○○、丁○○一致證陳父親搬離後之期間，生活費用均由母
      親供給等語明確，則反訴原告主張反訴被告應自八十七年三月二十八日起之未
      成年子女扶養費用，堪認為實在，反訴被告辯稱反訴原告之上開時間為信口開
      河，尚乏依據，不足採信。（三）又因按月給付之金額不高，為恐日後被告有
      拒絕或拖延之情，而不利子女之利益，爰並定分期給付遲誤一期履行者，其後
      之期間視為亦已到期，以維子女之最佳利益。是反訴原告請求反訴被告給付自
      八十七年三月二十七日起，至未成年子女成年之日止，按月給付自八十七年三
      月二十八日起至各該子女成年之日止，每月一萬元之扶養費用，尚屬合理，應
      予准許，並依民事訴訟法第三百八十九條第一項第二款之規定，依職權宣告假
      執行。
丙、本件反訴及本訴之事證均已臻明確，兩造其餘攻擊防禦方法，無礙勝負之判斷，
    爰不一一論列，併此敘明。
丁、據上論結：本件原告之訴為一部有理由、一部無理由，並依民事訴訟法第七十九
    條但書、第三百八十九條第一項第二款、第三百九十條第二項，判決如主文。
中      華      民      國    八十九    年      七      月    二十    日
                                    臺灣板橋地方法院家事法庭
~B法  官  吳從周
右為正本係照原本作成。
如不服本判決應於送達後廿日內向本院提出上訴狀。
中      華      民      國    八十九    年      七      月    二十四   日
~B書記官  許清琳
臺灣新北地方法院 裁判書 -- 民事類
【裁判字號】 88,婚,777
【裁判日期】 890720
【裁判案由】 離婚
【裁判全文】
臺灣板橋地方法院民事判決  八十八年度婚字第七七七號
    原      告  甲○○    
    即反訴被告
    被      告  乙○○      住台北市○○街○○巷○○弄○○號○○樓
    即反訴原告
    訴訟代理人  辜郁雯律師
                尤伯祥律師  
右當事人間請求離婚事件，本院判決如左：
    主    文
原告之訴駁回。
訴訟費用由原告負擔。
准反訴原告與反訴被告離婚。
兩造所生之子丙○○（民國○○年○○月○○日生）、女丁○○（民國○○年○○月○○日）權利、義務之行使、負擔，由反訴原告任之。
反訴被告應給付反訴原告新台幣伍拾萬元。
反訴被告應將門牌號碼台北縣中和市○○路○○號○○樓之房屋遷讓返還反訴原告。
反訴被告應將門牌號碼台北縣新店市○○街○○巷○○號○○樓之房屋所有權狀返還
反訴原告。
反訴被告應自民國八十七年三月二十八日起，至兩造之子女丙○○、丁○○成年為止
，於每月一日以前，按月對反訴原告各給付丙○○及丁○○之扶養費用各新台幣壹萬
元，分期給付遲誤一期履行者，其後之期間視為亦已到期。
反訴原告其餘之訴駁回。
反訴訴訟費用由反訴被告負擔百分之九十，餘由反訴原告負擔。
本判決第五項、第六項、第七項，於反訴原告以新台幣壹拾柒萬元、玖拾貳萬元、柒
佰伍拾元預供擔保後，得假執行。
本判決第八項得假執行。
反訴原告其餘假執行之聲請駁回。
    事  實
甲、原告方面：
  壹、聲明：
    一、本訴部分：
      （一）請准原告與被告離婚。
      （二）兩造所生之子丙○○（民國○○年○○月○○日生）、女丁○○（民國○○年○○月○○日）權利、義務之行使、負擔，由原告任之。
    二、反訴部分：
      請求駁回反訴原告之訴。
  貳、陳述：
    一、本訴部分：
      （一）按離婚之訴，專屬夫妻之住所地之法院管轄，民事訴訟法第五百六十八
            條第一項定有明文。本件原告設籍於台北縣中和市○○路○○巷○○
            弄○○號，依上開規定，鈞院對本件訴訟有管轄權。
      （二）兩造間有民法第一千零五十二條第二項規定難以維持婚姻之重大事由：
          １．緣原告與被告於民國七十年十二月二十九日結婚，七十一年六月二十
              三日辦理戶籍登記，育有一子一女，八十一年原告開始創業，八十三
              年因經營不善，結束所經營之事業，然因創業失敗而背負龐大債務，
              被告即因財產及公司財務問題發生爭執，尤有甚者，被告將台北縣中
              和市○○路○○巷○○弄○○號住處門鎖更換，並僱用中和市賓士保
              全公司全日看守，不讓原告回家，使得原告有家歸不得，流落在外，
              雙方在無法溝通之情況下終告感情破裂，最為甚者，被告指責原告生
              意失敗乙事，為求自保，乾脆侵占原告所創立之○○資訊股份有限公
              司（下稱○○公司）的資產，將○○公司的登記與稅務相關資料帶回
              住處藏匿，原告於八十七年六月十七日返回住處時，被告不讓原告進
              其房間，因而發生爭執，原告即遭被告傷害，翌日（八十七年六月十
              八日）被告復教唆其胞弟戊○○以名義股東之身分控告原告偽造文書
              與業務侵占等罪名，原告於八十七年七月十九日返家，由於原告與被
              告有上開訴訟關係，被告不讓原告進入家門，請警察幫忙始得進入，
              俟原告進入之後被告再度傷害原告，又產生另一起傷害訴訟。之後，
              被告又衍生背信、偽造文書、清償借款等多起官司，被告之不法行為
              與訴訟關係，使得婚姻破裂，夫妻已無共同生活之實質，爰依民法第
              一千零五十二條第二項規定：「有前項以外之重大事由，難以維持婚
              姻者，夫妻之一方得請求離婚」訴請判決離婚。（最高法院八十六年
              度台上字第六Ｏ六號判決參照）。
          ２．查○○公司所購置之台北縣中和市○○路○○號○○樓房地，從○○
              公司創立之營業所至今皆為○○公司使用，被告意圖不法利益，將該
              公司財產侵占入己，損及全體股東之權益，公司之股東悉為原告之至
              親好友，被告如此為人處事及貪婪性格，原告實已難與之相處。
          ３．婚姻係以夫妻之共同生活為目的，配偶應互相協力保持其共同生活之
              圓滿及幸福，因此夫妻應相互尊重以增進情感之和諧，此為維繫婚姻
              所必要。故夫妻一方行為，凡有礙於他方之人格尊嚴，致難以維持婚
              姻者，自得請求離婚。本件被告除傷害原告外，尚因多起訴訟對簿公
              堂，原告人格尊嚴蕩然無存，而兩造官司纏身，於法院審理期間，針
              鋒相對，相互攻擊，顯見兩造夫妻情愛已失，無法繼續，若仍強求維
              持婚姻之名，而無婚姻之實，不僅無法改善兩造之關係，徒增兩造衝
              突加遽，爰依民法第一千零五十二條第二項規定請求裁判離婚。
      （三）原告受有被告不堪同居之虐待，亦得依民法第一千零五十二條第一項第
            三款規定訴請離婚：
            按所謂不堪同居之虐待，係指予以身體上或精神上不可忍受之痛苦，致
              不堪繼續同居者而言。原告所受身體上之虐待係來自被告為興訟之便
              不讓原告返回兩造共同居住處，於八十七年七月十九日在共同居住處
              被告進而傷害原告；原告所受精神上之虐待則來自被告長期之言語尖
              酸苛薄，疑神疑鬼，自八十二年創業期間即開始誣稱原告與人通姦，
              爭執不斷，事業無法繼續，於八十三年底結束原告所創設的○○公司
              ，回○○集團之○○股份有限公司就職後，被告又誣稱原告與訴外人
              己○○同居，且散佈此一謠言至原告親友間，更寫信給原告公司之高
              級長官，同事長官側目、竊竊私語，原告因此遭降職處分，被告尚於
              共同居住處僱用保全公司看守，讓原告不得其門而入，只好於離共同
              居住所約一百公尺處之中和市○○路○○號○○樓一人獨居，被告受
              有重大侮辱，解釋上可謂受有虐待。
      （四）綜據上述，基於被告如下行徑，原告與被告已無互愛之基礎，亦無重修
            舊好之可能，破鏡難以重圓，請  鈞院依法判准兩造離婚：
          １．被告於原告經商失敗，背負鉅大債務後，非但不能原諒原告，且侵占
              公司股東財產。
          ２．不讓原告回家，原告一回家即動手傷害、毆打原告，並口出惡言。
          ３．疑神疑鬼，向原告公司長官同事及親友散佈原告外遇之不實言論，致
              原告遭公司降職外放，公司之數名女職員因之離職。
          ４．對原告至愛之子丙○○、女丁○○洗腦、破壞原告名譽形象，不讓原
              告與之見面，致原告之子女現今仇視原告。
          ５．被告不斷興訟，欲令原告繫於囹圄，以逞其貪婪自私之目的。
          ６．迷信鬼神，於原告出入及睡覺之處張貼「符咒」，令原告不勝其擾，
              忍無可忍。
      （五）兩造共同撫育之子丙○○、女丁○○二人已將屆成年之際，期望有較健
            康的心理教育，原告曾任教於中正理工學院暨淡江大學，具備有教育部
            講師資格，對小孩之成長助益較大，子女二人監護權交由原告監護對子
            女之身心亦較為健康。  
      （六）對被告抗辯之陳述：
          １．查原告與訴外人己○○僅於八十六年間曾任職○○○公司，但己○○履
              遭被告電話騷擾，八十七年二月間即辭去○○○工作，並無被告所指
              稱與原告外遇或同居之事實，被告生性多疑，善於羅織故事，除了誣
              稱原告與人通姦外，尚製造原告與顧主○○○公司之糾紛，於答辯狀
              稱：「查原告於八十二年離開○○○自行成立○○公司，後因智慧財
              產權問題與○○○發生糾紛，後於八十三年和解，條件是原告回○○○   
              工作。」○○○與原告之主顧關係良好，並無被告所指稱之上開糾
              紛。
          ２．又查，被告於八十七年六月十七日及同年七月十九日兩度傷害原告，
              但是被告傷人之後，必到派出所報案並提出告訴，被告竟然顛倒是非
              反稱：原告執此驗傷單提出告訴，欲迫被告與其離婚云云，顯不實在
              。
          ３．被告於八十七年七月十九日率先挑起傷害訴訟，並聘僱律師於書狀上
              一再指稱原告與人同居，此被告誣其夫與人通姦之一。被告不斷散播
              原告有外遇的謠言於親友間，並向原告之大哥謊稱原告之外遇對象已
              有身孕，被告誣其夫與人通姦之二。夏天之季，原告與女性同事於景
              美夜市吃一碗冰，被告即透過民間徵信社之網路系統趕到現場，被告
              與其妹巳○○，及被告同事三人亦買三碗冰於同一冰攤上飲用，巳○○
              於八十八年十二月十四日出庭作證，以此吃冰行為，指稱原告外遇
              ，被告誣其夫與人通姦之三。原告接送日本女客人返回其台灣兄嫂住
              處之際，接獲被告之呼叫器呼叫，繞道一同接兩造之子丙○○下課，
              丙○○向其母親稱有一女子同車，被告即叫丙○○出庭指稱此女子與
              外遇有關，被告誣其夫與人通姦之四。被告於本件主張外遇與通姦殊
              無二致，並請求慰撫金，被告誣其夫與人通姦之五。按夫妻之一方受
              他方之重大侮辱，如夫誣稱其妻與人通姦，使之感受精神上之痛苦致
              不堪繼續同居者，不得謂非按民法第一千零五十二條第一項第三款之
              不堪同居之虐待（二十三年度上字第六七八號判例參照）。
           ４．證人庚○○之證詞矛盾甚多，不足採信：
              查證人庚○○（下稱庚○○）到庭證稱見原告與己○○吃冰，被告與庚○○一群人一起湊到夜市該冰攤吃冰，然卻窺視原告與己○○於大雨天
              坐在車上，被告與庚○○之男友不敢動聲色云云，顯係庚○○自己編造
              出來或是看錯人，原告未曾遇上此事亦不知此事，吃冰之事僅是同事間
              一般社交活動，被告將此事與通姦劃上等號，不足採信。
    二、反訴部分：
      （一）反訴原告自從有了外遇之後，行為異常、脾氣暴躁：
          查，反訴被告與反訴原告於民國七十年結婚，但從七十九年後反訴原告就
          嫌反訴被告生活沒格調，與銀行同事發生不正常關係，反訴原告於其雜記
          本記載：「只要真誠的相愛，那管年齡多少？」又稱：「我終無法好好發
          洩而導致週六整個人暴躁不安，小孩先生何辜，又大可不必呢！」又於日
          記上記載：「放假的日子將是我最痛苦的日子，想把情寄託於山水，忘卻
          於風雲之間，沒想卻更加思念他，站在海邊真想大聲吶喊辛○○、辛○○
          我想你、我思念你．．．．」，反訴原告之外遇行為昭然若揭，且有了外
          遇之後，脾氣變得非常暴躁，反訴被告與兩造之小孩常遭無妄之災。
      （二）反訴原告為不法利益，尋找理由：
          次查，反訴原告趁反訴被告創業失利之際，為求自保竟然謊報房地所有權
          狀遺失並申請補發，並教唆其弟戊○○控告反訴被告「偽造文書與業務侵
          占」，然後將反訴被告所創設之○○公司的稅務資料帶回兩造住處藏匿，
          且一再謊稱：「反訴被告有外遇而搬離住所」，事實不然，原告在有家歸
          不得的狀況之下，只好暫住○○公司的辦公場所，靠一支電湯匙渡過三個
          寒冬，反訴原告如此惡劣之行為，無論主、客觀皆不能稱反訴被告遺棄這
          個家，更何況堅持要離婚的又是反訴原告，其間之問題即是因反訴原告欲
          取得更多的財務，始要擺脫這個家，於庭上稱其有經濟能力照顧小孩，是
          為了爭監護權；又於反訴主張請求贍養費及小孩子生活費，實在還是為了
          錢。
      （三）反訴原告主張反訴被告應將台北縣中和市○○路○○號○○樓房屋遷讓
          返還予反訴原告為無理由，蓋此反訴部份所有權尚在台灣高等法院審理（
          八十八年度上易字第三三二一號）中，亦有附民繫屬中，應依高院的刑事
          及民事的判決。
      （四）反訴原告主張反訴被告應將台北縣新店市○○街○○巷○○號房屋所有
          權狀返還予反訴原告為無理由，蓋此反訴部份因反訴原告涉嫌偽造文書（
          不動產所有權狀），反訴原告為台北地方法起訴而併入八十八年度上易字
          第三三二一號審理中，反訴此一部份應依高院的刑事及民事的判決。
      （五）反訴原告主張反訴被告應賠償反訴原告新台幣壹佰萬元，為無理由。蓋
          反訴原告若有權利上或精神上的損失，應依民事訴訟法另提訴訟案件，讓
          被告的一方有反訴的機會，否則喪失法律的公平原則。
      （六）反訴原告主張反訴被告應自八十七年三月二十八日起，按月於每月一日
          給付兩造子女丙○○及丁○○扶養費用二萬元至各自成年之日止，亦無理
          由。蓋此「自八十七年三月二十八日起」云云，乃信口開河，毫無依據。
          反訴原告於本訴中先後稱「原告於八十七年三月二十八日自行遷離設於中
          和市○○路○○巷○○弄○○號○○樓之夫妻共同住所，其後即未曾返家過
          夜」、「於八十七年七、八月間即有兩次周末未回家睡覺的記錄」，前後
          矛盾。且反訴原告貪心不知足，將兩造共同財產（台北縣新店市○○街○○ 
          巷○○號房屋）出租之權利自八十七年一月起自反訴被告手中拿走至今
          ，又強占兩造共同居住所反而稱反訴被告未拿生活費回家。
  參、證據：
    原證一、甲○○與乙○○戶籍謄本各一份。
    原證二、告訴人戊○○之刑事告訴狀影本乙份。
    原證三、臺灣板橋地方法院檢查署八十七年度偵字第二三Ｏ三九號起訴書影本乙
            份。
    原證四、臺灣板橋地方法院八十八年度易字第四四六號判決份。
    原證五、乙○○至淡水卜卦之卦文影本乙紙。
    原證六、乙○○所張貼之「符咒」樣張影本乙紙。
    原證七、甲○○之診斷證明書影本二份。
    原證八：臺灣板橋地方法院八十八年度易字第四四六號刑事判決影本乙份。
    原證九：臺灣板橋地方法院八十七年度自字第五一Ｏ號刑事判決影本乙份。
    原證十：被告之報案筆錄影本乙份。
    原證十一：司法院全球資訊網之台灣台北地方法院民事判決八十八年度婚字第四
            號全文
    原證十二：原告之起訴狀、準備書狀、台灣台北地方法院民事判決八十八年度婚
            字第四號電子檔案。
    原證十三：被告向台北縣安平派出所提起告訴之筆錄影本乙份。
    原證十四：被告於傷害案件向法院提出之書狀影本四份。
    原證十五：被告之親筆記事影本乙份。
    原證十六：被告之親筆記事影本乙份。
    原證十七：被告至新竹所寄錄音帶之信件影本乙份。
    原證十八：被告寄給○○○董事長的信影本四頁。
    原證十九：原告之講師證書暨大學聘書影本乙份。
乙、被告方面：
  壹、聲明：
    一、本訴部分：
      請求駁回原告之訴。
    二、反訴部分：
      （一）請准反訴原告（即本訴被告）與反訴被告（即本訴原告）離婚。
      （二）反訴被告應將門牌號碼為台北縣中和市○○路○○號○○樓房屋遷讓返
            還予反訴原告。
      （三）反訴被告應返還門牌號碼為台北縣新店市○○街○○巷○○號○○樓房屋
            之所有權狀予反訴原告。
      （四）反訴被告應賠償反訴原告新台幣壹佰萬元。
      （五）兩造所生子女丙○○與丁○○交由反訴原告監護。
      （六）反訴被告應給付反訴原告如左列(一)(二)兩項所示之扶養費用：
         １．自民國八十七年三月廿八日起，至○○年○○月○○日丙○○成年之日
         止，按月於每月一日給付新台幣壹萬元作為丙○○之扶養費用。
         ２．自民國八十七年三月廿八日起，至○○年○○月○○日丁○○成年之
         日止，按月於每月一日給付新台幣壹萬元作為丁○○之扶養費用。
      （七）第二項、第三項、第四項及第六項之請求，反訴原告願供擔保，請准宣
            告假執行。
  貳、陳述：
    一、本訴部分：
      （一）查原告起訴主張１．被告拒絕讓原告返家。２．將○○資訊股份有限公
            司之登記與稅務相關資料帶回住處藏匿。３．被告教唆其胞弟戊○○控
            告原告偽造文書及侵占等罪名。４．被告自行興訟，與原告衍生背信、
            偽造文書及清償借款等訴訟。５．被告與原告於八十七年七月十九日互
            毆，有傷害原告之事實。６．被告不讓原告進房間睡覺，時間達七、八
            年。７．被告向原告公司長官及同事、親友散佈原告外遇之不實言論，
            致原告遭降職。８．被告迷信鬼神，於原告出入及睡覺之處張貼「符咒
            」等事實，均不實在，其就該事實主張被告對其有民法第一○五二條第
            一項第三款不堪同居之虐待，及同條第二項難以維持婚姻之重大事由，
            亦無理由：
        １．兩造間婚姻難以維持，係因可責於原告之事由即原告外遇所致，原告尚
            不得訴請離婚：
            （１）原告係因與訴外人己○○外遇而於民國八十七年三月二十八日自
                行搬離設於台北縣中和市○○路○○巷○○弄○○號○○樓之共同住
                所，在此前後被告均未拒絕其返家。
            （２）查原告於八十二年離開○○○自行成立○○公司，後因智慧財產
                權問題與○○○發生糾紛，於八十三年間和解，條件是原告回○○
                工作。原告乃於八十五年回○○○任職海外開發部處長，其後基
                於職務之便而與擔任其部屬之訴外人己○○（下稱己○○）發生婚外
                情，進而出雙入對。被告於八十六年四月底經原告公司同事告知，
                始知上情，其後開始跟蹤原告，原告曾與其同事壬○○（下稱壬○○
                ）暨壬○○之男友在台北市○○路目睹原告與女一起吃飯，其後開車
                尾隨二人，並見到二人在車上有親密動作。此外，被告在同年五月
                間亦曾與被告之妹及壬○○在景美夜市見到原告與己○○一起吃冰。
            （３）被告於發現原告有外遇後，震驚之餘乃委請徵信社調查原告行蹤
                ，於同年十月晚間徵信社人員目睹原告與己○○進入木柵○○街屋內
                ，歷時甚久，原告再出來時已換過衣服。
            （４）原告為討好外遇對象己○○，竟將以被告名義貨款購得，登記於○○
                  公司名下之中和市○○路○○號○○樓房屋過戶予己○○。
                  查兩造在第三者介入破壞夫妻情感之前，相處融洽，因此在十餘
                  年之共同生活中，陸續合力購入若干不動產，並分別登記於原、
                  被兩造名下，其中台北縣中和市○○路○○號○○樓房屋乙戶，
                  係登記於被告名下。八十五年間，原告為清償○○公司於八十一
                  年因向訴外人東易建設公司購買中和市○○路○○號○○樓預
                  售屋所負價金債務，乃商得被告同意，以右揭○○路○○號○○
                  樓房屋為擔保品，由被告向任職之台灣銀行辦理行員貸款，計貸
                  得四二○萬元，全數交原告支配使用，被告分文未得，至今並仍
                  負擔該等貸款債務。原告以該筆貸款繳付○○路○○號○○
                  樓房屋之價金後，該房屋即登記於○○公司名下，詎原告在遷出
                  別居後，竟於八十七年七月間將該屋過戶予己○○，以示其對己○○情真意切，益證原告與己○○間確有苟且之情。      
            （５）原告於八十七年三月二十八日自行遷離設於中和市○○路○○○○弄○○號○○樓之夫妻共同住所，其後即未曾返家過夜。其後原
                告除偶爾返家找被告要求離婚並爭吵外，從未表示願意留下來過夜
                ，也未再與被告、子女有任何共同生活之事實。惟原告偶爾返家時
                ，被告也均未曾拒其於門外。
            （６）在原告外遇前，兩造間情感融洽，並無勃谿，足見原告外遇乃是
                  兩造婚姻無法維持之至主要原因。
            （７）被告從未對原告濫行興訟，反而係原告為達逼迫被告同意離婚之
                  目的，先後藉口被告背信、傷害、偽造文書而對被告提出刑事告
                  訴：
                由於原告離家後曾在未知會被告之情形下返家搬東西，因此被告
                  為恐家中貴重物品為原告自行取走，乃自行僱工更換家中門鎖。
                  原告為此乃於八十七年七月十七日及十九日先後與被告發生衝突
                  ，於十九日當天，由於原告不顧被告勸阻而欲自行更換門鎖，乃
                  爆發肢體衝突，原告先動手打被告，被告出於自衛而勉力抵抗，
                  二人旋即因而掛彩，嗣後被告因打不過原告而報案，雙方乃於台
                  北縣警察局中和分局相互提出傷害告訴，均經  鈞院及臺灣高等
                  法院刑事庭判決有罪確定。姑不論上述傷害事件之是非，惟縱屬
                  互毆，並因而成傷，並互提告訴，即非原告所稱被告對其濫行告
                  訴，欲陷其於囹圄。
                台北縣中和市○○路○○號○○樓建物係以被告名義貸款購置，
                  並登記於被告名下作為夫妻聯合財產。被告於八十六年六月三日
                  因所有權狀遺失，乃向台北縣中和地政事務所申請補發。詎原告
                  明知上情，竟向臺灣板橋地方法院檢察署告訴，誣指被告有背信
                  及使公務員登載不實罪嫌，略謂上開建物係○○公司資產而信託
                  登記於被告名下，所有權狀則由原告保管。惟被告為意圖不法侵
                  占公司財產而違背信託任務，於○○公司解散清算時拒不返還，
                  並向中和地政事務所謊稱權狀遺失，申請補發云云，致被告遭起
                  訴。幸蒙  鈞院刑事庭明鑒，被告獲判無罪，判決書認定被告右
                  開陳詞均無可採，並認定上開○○號○○樓建物並非○○公司營
                  業場所。豈知原告猶不知悔改，復起訴稱上開建物係○○公司營
                  業處所，謂被告謊報房地所有權狀遺失，應用訴訟程序意圖不法
                  侵占公司股東財產云云，意圖混淆  鈞院視聽，使  鈞院誤以為
                  被告無端興訟之意，至為明顯。        
           ２．被告從未對原告施以不堪同居之虐待：
            （１）八十七年七月十九日之衝突，係原告先動手打被告，被告迫於自
                  衛始與之扭打，原告受傷情形並不明顯，反而被告傷勢嚴重，並
                  已經判決認定二人係徒手互毆確定，故原告尚不得執此謂被告對
                  其施以不堪同居之虐待。且因係互毆，原告難謂無過失，自亦不
                  符合民法第一○五二條第一項各款法定裁判離婚事由所要求之請
                  求裁判離婚之一方，須就原因事由無過失之要件。
            （２）身體上之虐待，係指傷害、暴行等行為，最高法院二○年上二三
                  四一號判例及學者均認，若係偶然毆打，則應視其受傷之程度如
                  何而定，如係輕微受傷，則不能作為離婚之理由。準此，姑不論
                  原告動手在先，縱演成互毆，亦因係偶發衝突，且雙方之傷勢均
                  極輕微，而不符上開構成身體上虐待之要件。
            （３）精神上之虐待，則係指重大侮辱或重大犯行而造成精神痛苦之行
                  為，判例上認為例如誣控竊盜，姦淫生女、抑勒為娼或強令下跪
                  頭頂鍋盆等屬之。再依大法官釋字第三七二號解釋，是否達於不
                  堪同居之虐待，應就具體事件，衡量夫妻之一方所受虐待之嚴重
                  性，並客觀斟酌當事人之教育程度、社會地位及其他情事以為斷
                  ，若逾常人所能忍受程度而有侵害人格尊嚴與人身安全者，始得
                  謂不堪同居之虐待。本件縱有互毆情事，惟既係夫妻之偶爾衝突
                  ，且雙方傷勢均極輕微，準諸雙方之教育程度及社會地位均屬水
                  準之上，難認已逾常人所能忍受程度而侵害其人格安全與人身尊
                  嚴，自非不堪同居之虐待。
    二、反訴部分：
      （一）離婚部分：
        １．反訴被告惡意遺棄反訴原告，且在繼續狀態中：
            查反訴被告自八十六年起即與同事己○○發生婚外情，進而於八十七年
            三月二十八日自行遷離與反訴原告設於台北縣中和市○○路○○巷○○
            弄○○號○○樓之共同住所，已如前述，八十七年三月二十八日，反訴被
            告自行從家中遷出，迄今未再有回家共同生活之事實，復不曾支付分文
            之家庭生活費用。其遷出當時，未成年子女丙○○及丁○○均在場旁觀
            ，反訴被告竟仍不為所動，其拋家棄子意思之堅定明確，準諸最高法院
            二十九年上字第二五四號判例之見解，自已構成惡意遺棄，且在繼續狀
            態中。
        ２．反訴被告因外遇而離婚之意已堅，構成民法第一○五二條第二項所稱難
            以維持婚姻之重大事由：
          （１）就右揭規定，最高法院七十九年台上字第一○四○號判決解釋謂：
                「對於家庭生活之美滿幸福，有妨礙之情形，即得認其與此之所謂
                難以維持婚姻之重大事由相當。」。台灣桃園地方法院八十五年婚
                字第三○九號判決進一步具體指出：「現代婚姻係以男女雙方之感
                情為基礎，以雙方心投意合，相互溝通扶持，彼此容忍，共同經營
                婚姻生活為要件，倘雙方情意已絕，溝通之途塞，容忍之度無，共
                圖營生之念滅，則其婚姻基礎已頹，自屬上開條款之重大事由。」
          （２）反訴被告自外遇後即與反訴原告口角不斷，繼而於八十七年三月二
                十八日不顧未成年子女在場旁觀，執意搬出，迄今從未表示回頭之
                意，既不曾再有回家共同生活之事實，也不肯支付分毫之家庭生活
                費用。抑有進者，其搬出後，為達逼迫反訴原告同意與其無條件離
                婚以成全其與己○○之目的，竟先後提出刑事告訴，先是誣稱反訴原
                告背信、偽造文書，接著又蓄意在八十七年七月十九日返家要求離
                婚，以製造與反訴原告爭執並進而互毆之藉口，事後對反訴原告提
                出傷害告訴，反訴原告只好亦相應對其提出傷害告訴。反訴被告復
                提起本件離婚本訴，其處心積慮欲達終止婚姻關係之目的昭然若揭
                。兩造誠摯相愛之基礎既頹，已無法再營美滿幸福之家庭生活，準
                諸上揭判例及判決之意旨，反訴被告之外遇已構成難以維持婚姻之
                重大事由。
      （二）反訴被告應遷讓台北縣中和市○○路○○號○○樓房屋予反訴原告，並
            應返還台北縣新店市○○街○○巷○○號○○樓房屋之所有權狀予反訴
            原告：      
        １．遷讓房屋部份：
            民法第一○五八條規定：「夫妻離婚時，無論其原用何種夫妻財產制
              ，各取回其固有財產，如有短少，由有管理權之一方負擔。」所謂固
              有財產，最高法院六十三年台上字第一九四二號判例謂：「民法第一
              千零五十八條所定夫妻離婚時「各取回其固有財產」，在夫妻聯合財
              產制，係指夫取回夫之財產，及妻取回妻之原有財產而言。」
            台北縣中和市○○路○○號○○樓房屋反訴原告於八十一年七月間向
              前手癸○○購買，並登記於名下，係反訴原告之原有財產，此有土地
              暨建物登記謄本可稽。
            右揭房屋係兩造之聯合財產，在反訴被告離家前，向由反訴被告管理
              使用，因此反訴被告藉此之便，於遷出家中後即搬入該房屋內居住，
              業據反訴被告自認在卷。
            若  鈞院判准離婚，則反訴被告即無續行占用系爭房屋之權利，自應
              依民法第一○五八條暨第七六七條、第一八四條等規定遷讓系爭房屋
              予反訴原告。
        ２．返還權狀部份：
            台北縣新店市○○街○○巷○○號○○樓房屋係反訴原告之原有財產
              反訴原告於七十八年間取得並登記於名下，屬反訴原告之原有財產。
            查右開房屋之土地及建物所有權狀，連同前述中和市○○路○○號
              ○○樓房屋之土地及建物所有權狀，一併由反訴被告裝在牛皮紙袋內，
              藏於當時兩造位於中和市○○路○○巷○○弄○○號○○樓住家書房之
              書櫃後。反訴原告在八十六年五月初，赫然發現上開土地及建物所有
              權狀全部不翼而飛，乃分別向台北縣中和及新店地政事務所申報遺失
              ，請求發給新權狀，詎反訴被告在新店地政事務所公告作廢期間，卻
              自行檢附建物及土地所有權狀正本，於八十六年七月五日向該所申請
              異議，致該所駁回反訴原告之補發申請，足見上述新店市○○街○○
              巷○○號○○樓房屋之建物及土地所有權狀，確於反訴被告持有中。
            若經  鈞院判准離婚，則反訴被告當然構成無權占有系爭權狀，自應
              依民法第一○五八條、第七六七條前段及第一八四條第一項前段返還
              系爭權狀予反訴原告。  
      （三）反訴被告應賠償反訴原告因判決離婚所受損害新台幣壹佰萬元：
        １．反訴原告自反訴被告外遇後，精神即大受打擊，進而遭反訴被告惡意遺
            棄，精神所受痛苦更以倍計，不僅仍須勉力上班以賺取家用，尚須強顏
            歡笑如恆以安撫子女，同時還須應付反訴被告不斷製造訟端所帶來的壓
            力。內外交攻，早使反訴原告身心俱疲，瀕臨崩潰，不但情緒極端不穩
            ，而且體力也開始不堪負荷，不得不向張老師及晚晴協會等專業諮商輔
            導機構尋求協助，反訴原告目前雖僅能證明反訴被告確與己○○有婚外情
            ，而暫無法證明兩人間之通姦行為，然外遇與通姦同屬對婚姻之不誠實
            行為，對婚姻共同生活之圓滿幸福所生破壞程度，殊無二致，對他方配
            偶婚姻權利之侵害及造成精神痛苦，亦無不同，是反訴原告自得依最高
            法院五十五年台上字第二○五三號判例意旨，根據民法第一八四條第一
            項後段規定請求慰撫金。    
        ２．台灣高等法院八十一年曾有法律座談會作成結論謂：「第一千零五十六
            條第二項之非財產上損害，包括受害人因離婚所受精神上痛苦，及因他
            方重婚、通姦、虐待、遺棄、意圖殺害或犯不名之罪所受精神上之痛苦
            。」反訴原告因反訴被告外遇而遭惡意遺棄，精神受有極大苦痛等情，
            已如前述，而反訴原告並無過失可言，準諸右揭實務見解，自得依民法
            第一○五六條第二項規定，請求反訴被告賠償慰撫金。
        ３．本件經斟酌反訴被告有研究所畢業之學歷，在○○○資歷頗深，目前已
        晉昇處長，每月收入至少有十萬元現仍擁有台北市木柵○○街○○號○○樓及
        中和市○○路○○巷○○弄○○號○○樓房屋及○○○股票十餘萬股，資力頗
        豐，而反訴原告係大學畢業，目前任職台灣銀行行員，每月約有收入六萬餘
        元，有限之收入目前尚須支付兒女之生活、教育費用，且需繳納鉅額貸款，
        可見兩造無論在社會地位、資力、收入及前景等各種有形經濟條件方面，皆
        差距懸殊，因此反訴原告爰依法請求反訴被告支付壹佰萬元之慰撫金。
      （四）兩造之未成年子女丙○○及丁○○應交由反訴原告監護：
        １．兩造育有丙○○及丁○○兩名未成年子女，而反訴被告業於  鈞院暨財
            團法人中華兒童暨家庭扶助基金會台北縣家庭扶助中心進行家庭訪視時
            ，明確表達其爭取任監護人之意願。
        ２．反訴原告目前任職台灣銀行編制內行員，工作穩定，收入尚敷支應扶養
            兩名子女之開銷，有扶養子女之能力尚無可疑。
        ３．反訴原告與子女之感情較親密，也是子女生活的主要照顧者，而在訪視
            時，子女皆表示希望與反訴原告在一起    
        ４．反訴被告外遇後拋家棄子，已傷害子女對其人格之信賴，其目前仍與外
            遇對象在一起，不正常之男女關係亦足以對子女人格之健全發展及倫理
            道德等習性之培養，產生不良影響，因此顯不適任監護人。
      （五）反訴被告應分擔自其離家之日起，至丙○○及丁○○成年之日止之扶養
            費用：
        １．民法第一○八九條第一項規定：「對於未成年子女之權利義務，除法律
            另有規定外，由父母共同行使或負擔之。」反訴被告自八十七年三月二
            十八日離家時起，即未支付分毫家庭生活費用，反訴原告自得依法請求
            其支付自斯時起，至丙○○及丁○○成年之日止，按月給付子女扶養費
            用。又反訴被告自離家至今，迄未支付分毫扶養費用，足見其毫不關心
            子女之生活及教育問題，是其日後顯有不分擔扶養費用之虞，故反訴原
            告爰依法提起將來給付之訴。
        ２．依行政院主計處八十七年度台灣地區家庭收支調查報告之統計顯示，於
            八十七年度，台北縣（即反訴原告及其子女設籍所在地）平均每戶家庭
            之消費支出是六十八萬一仟七百零七元，準此，每戶每月之平均消費支
            出即為五萬六千八百零八元（小數點後無條件捨去），依上述統計資料
            計算反訴被告應負擔一半之生活費用，至少也達每月二萬八千四百零四
            元。故反訴原告以每月二萬元為準，計算並請求反訴被告應分擔之扶養
            費用額。
  參、證據：
    被證一、台灣板橋地方法院八七年度易字第五七三七號刑事判決影本乙份。
    被證二、最高法院二十年上字第二三四一號判例要旨影本乙份。
    被證三、高鳳仙，親屬法理論與實務，第一八二頁至第一八三頁影本乙份。
    被證四、司法院大法官釋字第三七二號解釋文影本乙份。
    被證五、中和市○○路○○號○○樓建物土地登記謄本影本乙份。
    被證六、貸款申請書影本乙份。
    被證七、中和市○○路○○號○○樓房屋之建物、土地登記謄本影本乙份
              。
    被證八、最高法院二十九年上字第二五四號判例要旨影本乙份。
    被證九、最高法院七十九年台上字第一０四０號判決要旨影本乙份。
    被證十、台灣桃園地方法院八十五年婚字第三０九號判決要旨影本乙份。
    被證十一、刑事判決影本乙份。
    被證十二、檢察官上訴書影本乙份。
    被證十三、最高法院六十三年台上字第一九四二號判例要旨影本乙份。
    被證十四、土地建物買賣所有權移轉契約書影本乙份。
    被證十五、家庭訪視建議表影本乙份。
    被證十六、新店市○○街○○巷○○號○○樓之建物、土地登記謄本影本乙份  
              。
    被證十七、申請書影本乙份。
    被證十八、筆錄影本乙份。
    被證十九、新店地政事務所函影本乙份。
    被證二十、異議書影本乙份。
    被證二十一、最高法院五十五年台上字第二０五三號判例要旨影本乙份。
    被證二十二、台灣桃園地方法院八十六年訴字第三五六號判決要旨影本乙份。  
    被證二十三、台灣高等法院法律座談會結論影本乙份。
    被證二十四、最高法院八十五年台上字第四六０號判決要旨影本乙份。
    被證二十五、台北市木柵○○街○○號○○樓建物及土地登記謄本影本乙份。
    被證二十六、中和市○○路○○巷○○弄○○號○○樓建物及土地登記謄本影本乙
                份。
    被證二十七、增資新股劃撥通知單影本乙份。
    被證二十八、反訴被告致台灣銀行函影本乙份。
    被證二十九、反訴被告筆錄影本乙份。
    被證三十、台灣嘉義地方法院八十五年家訴字第七號判決要旨影本乙份。
    被證三十一、司法業務研討會結論影本乙份。
    被證卅二、中和市○○路○○號○○樓房屋稅單影本乙份。
    被證卅三、台中高分院座談會記錄影本乙份。
    被證卅四、台中地院座談會記錄影本乙份。
    被證卅五、台灣板橋地方法院八十八年婚字第七七七號離婚案件八十九年三月廿
              八日筆錄影本乙份。
    被證卅六、台灣板橋地方法院八十八年婚字第七七七號離婚案件八十八年十二月
              七日筆錄影本乙份。
    被證卅七、電話錄音錄音帶暨譯文各乙份。
    被證卅八、照片三張。
    被證卅九、台灣高等法院八十八年上易字第四六六○號傷害案件八十八年十一月
              十九日筆錄影本乙份。
    被證四十、反訴被告提出之離婚協議書要約影本乙份。
    被證四十一、財政部財稅資料中心調件明細表影本乙份。
    被證四十二、八十七年家庭收支調查報告區域劃分表影本乙份。
丙、本院依職權向財政部財稅資料中心函調兩造之財產資料、函請台北縣政府派員訪
    視兩造，並依聲請訊問證人丙○○、子○○、丑○○、寅○○、卯○○、丁○○、
    辰○○。
    理    由
甲、本訴部分：
  一、本件原告起訴主張兩造係夫妻關係，婚後育有一子一女，被告生性多疑，一再
      懷疑原告有外遇而與原告發生爭吵，於八十七年六月十七日及七月十九日毆傷
      原告，致原告受有身體上之虐待，又向原告公司長官及同事、親友散佈原告外
      遇之不實言論，致原告遭降職，精神痛苦，原告受有民法第一○五二條第一項
      第三款不堪同居之虐待，兩造因此有多起訴訟對簿公堂，雙方於法院審理中對
      簿公堂，原告人格尊嚴蕩然無存，夫妻情愛已失，難以繼續維持婚姻，爰依民
      法第一千零五十二條第一項第三款及同條第二項規定訴請離婚等語。被告則以
      ：兩造間婚姻難以維持，係因可責於原告之事由即原告與訴外人己○○外遇所
      致，原告尚不得據以訴請離婚，而八十七年七月十九日之衝突，係原告先動手
      打被告，被告迫於自衛始與之扭打，原告受傷情形並不明顯，反而被告傷勢嚴
      重，並已經臺灣高等法院判決認定二人係徒手互毆確定，故原告尚不得執此謂
      被告對其施以不堪同居之虐待等語置辯。
  二、原告主張兩造係夫妻關係，並育有一子丙○○、一女丁○○之事實，有戶籍謄
      本一件附卷可稽，且為兩造所不爭執，應堪信為真實。
  三、按民法第一千零五十二條第一項第三款所謂不堪同居之虐待，係指予以身體上
      或精神上不可忍受之痛苦，致不堪繼續同居者而言，如非客觀上已達於此程度
      ，不容夫妻之一方，以主觀之見解，任意請求與他方離婚，最高法院著有三十
      四年上字第三九六八號判例可資遵循。經查：
      （一）原告固抗辯被告於八十七年七月十九日傷害原告，構成身體上不堪同居
            虐待等語，惟查：原告主張八十七年七月十九日遭被告傷害乙節，係緣
            於甲○○於是日下午返回兩造設於台北縣中和市○○路○○巷○○弄
            ○○號○○樓住處，發覺門鎖遭到更換而未能進入屋內，乃請警員於同日下
            午三時許陪同返家，待警方離去後，原告欲更換門鎖，經被告阻止，雙
            方乃生爭執，兩造乃進而互毆所致之事實，業據台灣高等法院於八十八
            年十二月二十一日以八十八年度上易字第四六六０號判決原告處拘役肆
            拾日，被告處拘役三十日確定在案，且兩造互毆之結果，被告所受傷勢
            為頸肩部二處挫傷各為五乘一公分、四乘一公分，左手食指挫傷四乘一
            公分，左手背部挫傷三乘０．五公分，反較原告傷勢右手肘擦傷０．一
            乘一．０公分、右手瘀青傷二乘三公分、左手肘咬傷痕二乘三公分為重
            ，亦有判決一件在卷可考，是衡諸客觀情形，尚難認此次互毆行為對原
            告已構成不堪同居之虐待；至於八十七年六月十七日兩造間所生爭執，
            未見原告提出診斷證明書或傷害等告訴以實其說，反係被告於前開傷害
            案件中一併提起傷害告訴，惟以不具有連續犯關係而未併予審理，亦有
            前揭台灣高等法院之判決書可證，是亦難據該次傷害，認有何虐待情事
            。參以證人即兩造之子丙○○：「他們經常吵架，好像是外遇的事情．
            ．．我沒有看過他們打架，但我在房間內有聽到他們打架的聲音，彼此
            都說你怎麼可以動手打我」等語、證人丁○○亦到場陳稱：「爸爸搬出
            去之前他們經常吵架，我有看過一次爸爸打媽媽，打媽媽一巴掌」等語
            ，亦足認兩造固有長期爭吵，偶有上述一、二次互毆行為，惟多出於原
            告主動，且造成被告較重之傷勢，洵難認被告對原告有何因暴力傷害原
            告而達不堪同居程度。
      （二）原告雖主張被告無據誣指其有婚外情，致其精神遭受重大痛苦，亦構成
            不堪同居虐待等語，惟查：被告主張原告自八十六年間起即與訴外人即
            原告之下屬、同事己○○發生婚外情之事實，業據證人庚○○到場結證
            ：「八十六年四月中旬的時候，我與被告坐令一位朋友開的車，從基隆
            路到○○路跟蹤原告，我們從六點鐘在○○○等甲○○下班一直到九
            點鐘，發現甲○○與一位小姐在一起，當時下著雨，甲○○的車開到木
            柵後靠邊停後，兩人共撐一把傘，甲○○摟著該女的腰，走過對面去吃
            火鍋，約到十點左右，他們二人回到車上，甲○○把頭放在該女子的胸
            前，該女子撥弄甲○○的頭髮，後來到十一點半我們才走，因為我們要
            上班所以我們就走」、「（問：八十六年五月是否有在景美遇見過甲○○？）是的，當時甲○○與同一位女子他們一起在冰店肩並肩吃冰，子○○（按即證人子○○）有過去跟那位小姐說，不要破壞別人的家庭，
            該女子穿白色整套休閒服，不是穿上班的衣服」等語（見本院八十九年
            三月二十八日言詞辯論筆錄）、證人子○○到庭證稱：「去年的時候我
            在景美夜市看到原告與一位女子靠的很近在吃冰．．．被告過去詢問他
            們，原告說他們加班，當天女孩子是穿休閒服」等語（見本院八十八年
            十二月七日言詞辯論筆錄）其證詞互核相符；並有被告所提、原告於八
            十八年三月二十七日與訴外人己○○之對話錄音內容：「（甲○○─指原 
            告，以下同）你ＭＣ來了沒？」、「（己○○─指己○○，以下同）還沒
            」、「（甲○○：）你這個月怎麼那麼慢，還沒到啊！上個月二十七號來
            的」、「（甲○○：）你那個ＭＣ那個我今天幫你把表找出來看，去年有
            一次超過七十五天．．．會有一次這麼長的日子」、「（己○○：）那是        
            因為那個啦！笨蛋」、「（甲○○：）那個是八十六年的」、「（己○○：）真的嗎」、「（甲○○：）真的啦」、「（己○○：）那你一定漏 
            記一次，哈哈」「（甲○○：）沒有」「（己○○：）有啦！你一定漏記
            一次」、「（甲○○：）你五月到八月有一次在你那裡，你說那個比較晚
            來啦」等語，在原告與訴外人己○○之電話交談中，竟反覆詢問己○○月
            經是否已來，且表示有幫己○○計算並記錄月事之時間，且可遠溯之八十
            六年間，話語曖眛露骨，顯逾通常朋友之關係，有錄音帶及譯文一件存卷
            可參，復有原告與己○○於晚間一同相偕出入台北市○○街○○號○○樓
            房屋之照片三幀附卷可憑，是綜合上開情事相互佐參，已足認被告主張原
            告與訴外人己○○間有交往親蜜之關係，二人已發生婚外情之事實，應堪
            信為真實。
           （二）
            雖原告主張錄音帶內容經被告組合過云云，惟原告既不否認錄音帶內容
            之男子聲音為其本人，亦未爭執於兩造間另案偵查中檢察官曾當庭播放
            錄音帶，原告已承認其內容，則其於本院審理中復稱錄音內容經重新組
            合云云，即無可採。
      （三）至證人丑○○及寅○○到場雖證述被告曾以電話或當面向其傳述或指責
            原告在外面有女人，該女子為其同事等語（見本院八十九年一月十八日
            言詞辯論筆錄），證人卯○○亦到場結證稱被告有以電話對其哭訴，指稱
            原告與訴外人己○○有婚外情等語（見八十九年四月二十五日言詞辯論
            筆錄），有筆錄在卷可稽，原告則提出被告寫信予原告之長官，指述原
            告任職之公司放縱原告以加班為由與女部屬約會，造成原告家庭破碎，
            原告專業有餘，私德不足等語，亦有信函一件存卷可憑，惟被告向上開
            原告之友人、親戚等證人指謫原告有婚外情之事情既非不實，已如前述
            ，自難據此等證人之證詞認被告之傳述對原告構成精神上之虐待。從而
            ，原告主張被告對其友人、上司誣指其有婚姻外遇，與己○○有婚外情
            ，以流言傷害，構成精神上不堪同居之虐待，洵難採信，應無理由。
      （四）準此以言，原告主張與民法第一千零五十二條第一項第三款夫妻一方受
            有他方不堪同居虐待之離婚事由未符，其據此事由訴請判決離婚，於法
            即難謂合，不應准許。
  四、次按民法第一千零五十二條第二項所謂有前項以外之重大事由，難以維持婚姻
      者，夫妻之一方得請求離婚，但以其事由應由夫妻之一方負責者，僅他方得請
      求離婚之規定，必須構成離婚之重大事由，僅可歸責於夫妻之一方，始得由無
      責任之他方請求離婚，可歸責之一方無依該規定請求離婚之餘地，此觀法文規
      定自明。查兩造間婚姻無法維持，係因可歸責於原告與訴外人己○○間有不當
      之婚外情，致兩造間相處屢生齟齬，婚姻因生破綻，已詳述如前，則原告自屬
      婚姻不能維持之重大事由之應負責一方，揆諸前揭說明，自不得以該事由訴請
      離婚，又前述兩造於八十八年七月十九日互毆事件，不構成第一千零五十二條
      第一項第一款不堪同居虐待之規定，已如前述，而原告亦屬可歸責之一方，自
      不得再據以主張該互毆之傷害事由構成無法維持婚姻之重大事由。從而，原告
      據民法第一千零五十二條第二項規定訴請離婚，亦無理由，不應准許。
  五、綜上所述，原告主張依民法第一千零五十二條第一項第三款及同條第二項規定
      訴請離婚，均無理由，應予駁回。
乙、反訴部分：
  一、反訴原告起訴主張反訴被告自八十六年起即與同事己○○發生婚外情，進而於
      八十七年三月二十八日自行遷離與反訴原告設於台北縣中和市○○路○○巷
      ○○弄○○號○樓之共同住所，迄今未再有回家共同生活之事實，復不曾支付分
      文之家庭生活費用，已構成惡意遺棄，且在繼續狀態中。又反訴被告為達逼迫
      反訴原告同意與其無條件離婚竟先後提出刑事告訴，誣稱反訴原告背信、偽造
      文書、傷害告訴，提起本件離婚本訴，兩造誠摯相愛之基礎既頹，已無法再營
      美滿幸福之家庭生活，反訴被告之外遇已構成難以維持婚姻之重大事由，爰依
      民法第一○五二條第一項第五款及第二項訴請離婚，兩造之未成年子女丙○○
      及丁○○由反訴原告監護，反訴被告並應分擔自其離家之日即八十七年三月二
      十八日起，至丙○○及丁○○成年之日止，每人每月各一萬元之之扶養費用，
      並依民法第一千零五十八條規定，訴請反訴被告遷讓返還反訴原告之原有財產
      台北縣中和市○○路○○號○○樓之房屋，並返還台北縣新店市○○街○○巷
      ○○號○○樓房屋之所有權狀，另依民法第一百八十四條後段、一千零五十六
      條規定求為判命反訴被告給付反訴原告因判決離婚所受非財產上損害一百萬元
      等語。反訴被告則以：係反訴原告自己有外遇，此後行為異常、脾氣暴躁，反
      訴被告常遭無妄之災，反訴原告將家中門鎖更換，反訴被告有家歸不得，並非
      不願回家，反訴被告未遺棄反訴原告，又反訴被告並未有外遇之事，反訴原告
      一再向反訴被告之友人、親戚、長官誣指反訴被告與訴外人己○○有外遇，已
      對反訴被告構成重大侮辱，其實，反訴原告訴請離婚，並訴請反訴被告遷讓房
      屋、所有權狀、給付精神賠償及未成年子女生活費，係為自己取得不法利益，
      應無理由等語置辯。
  二、離婚部分：按民法親屬編於七十四年六月三日修正前，第一千零五十二條就裁
      判離婚原因，原採列舉主義，迄七十四年六月三日修正公布時，於同條增列第
      二項離婚事由之概括規定「有前項以外之重大事由難以維持婚姻者，夫妻之一
      方，得請求離婚」，其立法本旨，乃以同條第一項各款列舉之離婚原因過於嚴
      格，故增列第二項，即夫妻一方之事由，雖不備同條第一項所列各款之要件，
      祇須按其事由之情節，在客觀上確實難以維持婚姻生活者，亦得請求裁判離婚
      ，使夫妻請求裁判離婚之事由較富彈性（最高法院七十六年台上字第一六五號
      判決、同院八十六年三月四日第二次民事庭會議決議意旨參照）。查兩造間之
      婚姻生活既因可歸責於反訴被告之婚外情而迭生爭執，已認定如前，兩造因此
      而互控、涉訟之刑事案件除已判決確定之傷害案件外，尚有侵占、背信、偽造
      文書、妨害名譽等多起案件，並於本件離婚訴訟中迭為損及兩造婚姻愛情基礎
      之指謫，則兩造間之婚姻實已生破綻，若任兩造間此種危害他方生活之婚姻關
      係繼續存在，洵與民法上開規定之立法本旨有違，是兩造之婚姻確已達難以維
      持之程度，從而，反訴原告依該條第二項之規定訴請離婚，應予准許。
  三、兩造既經本院認定有無法維持婚姻之重大事由，並准予兩造離婚，則反訴原告
      另以民法第一千零五十二條第一項第五款規定為依據，認反訴被告惡意遺棄在
      繼續狀態中，請求判決離婚，應屬為達同一目的之訴之合併，自無庸再予審酌
      論列，附此敘明。
  四、子女監護部分：復按夫妻離婚者，對於未成年子女權利義務之行使或負擔，依
      協議由一方或雙方共同任之。未為協議或協議不成者，法院得依夫妻之一方、
      主管機關、社會福利機構或其他利害關係人之請求或依職權酌定之，民法第一
      千零五十五條第一項定有明文。又父母離婚者，法院得依職權、兒童之父母、
      主管機關或其他利害關係人之聲請，為兒童之利益，酌定或改定適當之監護人
      ，不受民法第一千零五十一條、第一千零五十五條、第一千零九十四條之限制
      ，兒童福利法第四十一條第一項亦有明文。而決定子女權利義務之行使、負擔
      ，應以子女最佳利益為原則，其考量之方向應包括：子女之年齡、性別、人數
      及健康情形，子女之意願及人格發展之需要，父母之年齡、職業、品性、健康
      情形、經濟能力及生活狀況，父母教養孩子之意願及態度，父母子女間或未成
      年子女與其他共同生活之人間之感情狀況等事項綜合判斷（民法第一千零五十
      五條之一）。查本件兩造所生之之子丙○○（○○年○○月○○日生）、女丁○○（○○年○○月○○日）均尚未成年，仍待照護，而反訴原告目前在銀行上
      班，每月收入約六、七萬元，工作及經濟收穩定，反訴被告雖工作收入亦稱穩
      定，惟於八十七年三月二十八日即已搬離與反訴原告及子女之住所，未與子女
      同住迄今，顯見其照護子女之意願不如反訴被告強烈，且兩造之子女在本院審
      理中及台北縣政府派員訪視時，均一致表達因反訴被告有暴力傾向，不希望與
      反訴被告同住，反訴原告對伊等生活較為關心，希望由反訴原告監護之意願，
      而台北縣家庭扶助中心訪視結果亦建議反訴原告較適合監護二名未成年子女等
      情，有台北縣政府八十八年十月二十一日華童北縣家扶監字第０一五九號函附
      之訪視建議表一件及本院言詞辯論筆錄在卷可憑，是本院綜合上開兩造之經濟
      能力、身體健康、職業、性格、教養孩子之意願及態度、子女之意願等有關子
      女最佳利益之一切情狀，認酌定兩造所生之未成年子女丙○○、丁○○由反訴
      原告行使、負擔權利義務，符合子女最佳利益。
  五、非財產上損害賠償部分：按夫妻之一方，因判決離婚而受有損害者，得向有過
      失之他方，請求賠償。前項情形，雖非財產上之損害，受害人亦得請求賠償相
      當之金額，但以受害人無過失為限，民法第一千零五十六條定有明文。本件兩
      造離婚，既因可歸責於反訴被告之事由致難以維持婚姻，則反訴原告依上開規
      定，請求反訴被告賠償非財產上之損害，即屬有據。本院審酌反訴原告教育程
      度係大學畢業，目前任職台灣銀行行員，每月收入約六萬餘元，登記名下有四
      筆土地、二棟房屋及一部汽車，反訴被告教育程度為研究所畢業，目前任○○○之處長，且為大學講師，每月收入約十萬元，登記名下有田賦四筆、土地二
      筆、房屋二棟及多家公司股票等兩造教育程度、身分地位、資力、反訴原告因
      反訴被告有婚外情，致婚姻破裂，精神痛苦，進而離婚所受之損害程度等一切
      情事，均據兩造陳明在卷，並有財政部財稅資料中心調件明細表、私立淡江大
      學聘書等件附卷可查，認原告之請求於五十萬元之範圍內為適當，應予准許，
      併依聲請酌定相當擔保金額准予宣告假執行，逾此程度，即無理由，應予駁回
      ，其假執行亦失所附麗，應併予駁回。至反訴被告抗辯反訴原告就此部分不應
      提起反訴，應另提起民事訴訟，俾其得對之提起反訴云云，洵有誤解，不足採
      信。
  六、取回固有財產部分：按夫妻離婚時，無論其原用何種夫妻財產制，各取回其固
      有財產，如有短少，由有管理權之一方負擔，民法第一千零五十八條明文規定
      。查台北縣中和市○○路○○號○○樓房屋係反訴原告於八十一年七月二日向
      前手即訴外人癸○○購買，並登記於名下，係反訴原告之原有財產，有土地及
      建築改良物買賣所有權移轉契約書、土地暨建物登記謄本可稽。而該屋現為反
      訴被告居住占用中，亦據反訴被告自承在卷，兩造間之婚姻既經本院判准離婚
      ，反訴原告自得依上開規定訴請反訴被告返還上開為其原有財產之房屋，是其
      此部分請求，核屬正當，應予准許，併依聲請酌定相當擔保金額准予宣告假執
      行。雖反訴被告辯稱該房屋所有權尚在台灣高等法院審理（八十八年度上易字
      第三三二一號）中，且有附民繫屬中，應依高院的刑事及民事的判決而定云云
      ，惟反訴被告主張上開房屋為其擔任負責人之前○○資訊股份有限公司（下稱
      ○○公司）信託登記予反訴原告名下，反訴原告背信拒不返還，且謊報該屋權
      狀遺失，涉犯使公務員登載不實之刑事案件，業據本院刑事庭以八十七年度易
      字第五七三七號判決反訴原告無罪在案，現雖上訴在台灣高等法院審理中，惟
      僅係涉及反訴原告是否構成上開刑責之認定而已，縱有附帶民事訴訟，亦僅係
      損害賠償之問題，與系爭房屋所有權人之認定無涉，是上開臺灣高等法院之刑
      事判決尚無拘束本件判決之既判力問題，自無礙於本院於本件訴訟中獨立認定
      事實與調查證據而為判斷，是反訴被告上開辯解顯不可採。
  七、返還所有權狀部份：復查台北縣新店市○○街○○巷○○號○○樓房屋係反訴
      原告之原有財產，為反訴原告於七十八年六月間取得，並登記於名下，屬反訴
      原告之原有財產，有土地及建物謄本存卷可證，而反訴原告主張該屋之所有權
      狀於八十六年五月初發現遺失後，即分別向台北縣中和及新店地政事務所申報
      遺失，請求發予新權狀，在新店地政事務所公告作廢期間，反訴被告自行檢附
      建物及土地所有權狀正本，於八十六年七月五日向該所申請異議，表明該權狀
      並未遺失，由反訴被告保管中，致該所駁回反訴原告之補發申請等情，亦有申
      請書、台北縣新店地政事務所八八北縣店地一字第０一四七八號函、反訴被告
      具名之異議書等件附卷可按，且為反訴被告所是認所有權狀現由其保管占有中
      ，足見上述房屋之建物及土地所有權狀，確於反訴被告持有中；而兩造間之婚
      姻既經本院判准離婚，反訴被告復未舉證證明有何占有該權狀之正當權源，則
      反訴原告本於民法第一○五八條、第七六七條前段之規定訴請返還該屋所有權
      狀，即屬有理，亦應准許，併依聲請酌定相當擔保金額准予宣告假執行。反訴
      被告雖辯稱反訴部份因反訴原告涉嫌偽造文書，經台北地方法起訴而併入前開
      臺灣高等法院八十八年度上易字第三三二一號審理中，應俟該案民事及刑事判
      決而定云云，惟本件民事所有權之認定與上開刑事案件審理是否構成偽造文書
      罪責係屬二事，已如前述，反訴被告上開辯解亦無可採。
  八、子女扶養費部分：按父母對於未成年子女之扶養義務，不因結婚經撤銷或離婚
      而受影響，民法第一千一百十六條定有明文，又法院依民法第一千零五十五條
      之規定為酌定時，得命給付扶養費或其他財產，非訟事件法第七十一條之六亦
      有明文。反訴原告提起本件反訴，本院雖准兩造離婚，且兩造所生之子女丙○○、丁○○二人之權利義務由原告行使或負擔，已如前述，惟被告對二位未成
      年子女依法仍有扶養義務。本院審酌（一）受扶養義務人即丙○○、丁○○二
      人之年齡，原告、被告之身分、經濟能力，以及一般國民生活水準，並參酌民
      國八十八年度財政部頒佈之扶養親屬扣除額為七萬二千元，且依八十九年度台
      灣省最低生活費標準中八十八年下半年及八十九年度之最低生活費為七千五百
      九十八元，有內政部八十九年二月十八日台八九內社字第八九０六０五二號函
      附卷可憑，又依中華民國台灣地區八十七年家庭收支調查報告，台灣省台北縣
      區八十七年度平均每戶人數為三‧八五人，最終消費支出係六十八萬一千七百
      零七元（見卷附行政院主計處公布中華民國臺灣地區八十七年家庭收支調查報
      告─平均每戶相關係表清單），核算出每人平均每月最終消費支出為一萬四千
      七百五十六元（計算方式681707÷3.85÷12＝14756，元以下四捨五入），暨
      按父母對子女，應各依其經濟能力，分擔履行扶養義務（參見民法第一千一百
      十四條、第一千一百十五條規定），而反訴原告目前每月收入約六萬餘元，登
      記名下有四筆土地、二棟房屋及一部汽車，反訴被告目前每月收入約十萬元，
      登記名下有田賦四筆、土地二筆、房屋二棟及多家公司股票等，兩造之經濟能
      力比例約為二比一，是反訴被告應平均分擔未成年子女每人每月之生活消費支
      出核計為九千八百三十七元  (14756÷3x2＝9837，元以下四捨五入)，為方便
      計，仍以每月分擔壹萬元為宜，合計反訴被告應分擔之二名子女之平均每月最
      終消費支出則以二萬元計。雖反訴原告主張依上開收支調查報告表，平均每戶
      收入為五萬六千八百零八元，反訴被告應分擔之金額為二萬八千四百零四元，
      故反訴原告主張反訴被告按月分擔給付二萬元云云，惟此一計算方式疏未注意
      上開平均每月家庭之消費支出係以台北縣地區平均每戶人數為三．八五人為單
      位，應再除以該人數計算始屬正當，是其上開主張之結果雖無不同，但計算方
      式則有異，附此敘明；（二）反訴被告如何於八十七年三月二十八日搬離兩造
      設於台北縣中和市○○路○○巷○○弄○○號○○樓住所，業據反訴原告陳明在
      卷，核與證人即兩造之女丁○○到場證述反訴被告係在八十七年三月搬出等語
      大致相符，而反訴被告搬離後即未再給付子女扶養費用，亦為反訴被告所是承
      ，並經兩造子女丙○○、丁○○一致證陳父親搬離後之期間，生活費用均由母
      親供給等語明確，則反訴原告主張反訴被告應自八十七年三月二十八日起之未
      成年子女扶養費用，堪認為實在，反訴被告辯稱反訴原告之上開時間為信口開
      河，尚乏依據，不足採信。（三）又因按月給付之金額不高，為恐日後被告有
      拒絕或拖延之情，而不利子女之利益，爰並定分期給付遲誤一期履行者，其後
      之期間視為亦已到期，以維子女之最佳利益。是反訴原告請求反訴被告給付自
      八十七年三月二十七日起，至未成年子女成年之日止，按月給付自八十七年三
      月二十八日起至各該子女成年之日止，每月一萬元之扶養費用，尚屬合理，應
      予准許，並依民事訴訟法第三百八十九條第一項第二款之規定，依職權宣告假
      執行。
丙、本件反訴及本訴之事證均已臻明確，兩造其餘攻擊防禦方法，無礙勝負之判斷，
    爰不一一論列，併此敘明。
丁、據上論結：本件原告之訴為一部有理由、一部無理由，並依民事訴訟法第七十九
    條但書、第三百八十九條第一項第二款、第三百九十條第二項，判決如主文。
中      華      民      國    八十九    年      七      月    二十    日
                                    臺灣板橋地方法院家事法庭
~B法  官  吳從周
右為正本係照原本作成。
如不服本判決應於送達後廿日內向本院提出上訴狀。
中      華      民      國    八十九    年      七      月    二十四   日
~B書記官  許清琳


司法院資訊處製作；財團法人民間司法改革基金會備份。
